---
title: "Uzd08_Rubene"
author: "Betija Rubene"
date: "2025-06-24"
output: rmarkdown::github_document
---

```{r setup, include=FALSE}
knitr::opts_chunk$set(echo = TRUE)
```

# Astotais uzdevums: GEE

Uzdevuma izpildi veicu pārlūkā ar JavaScript, izmantotās komandrindas pieejamas [šeit](https://code.earthengine.google.com/b0d7665c37b21f326db9dfbaa1fbbaa2)




Pēc 2.3. uzdevuma rezultējošā attēla lejupielādes ar to vēl drusku jāpastrādā:

Lejupielādējiet 2.3. rezultātu, no tā izveidojiet vienu GeoTIFF slāni, kura aptvertā telpa un 
pikseļu izvietojums atbilst projekta Zenodo repozitorijā dotajam rastra slānim ar 10m 
izšķirtspēju. Ar starpkvartiļu amplitūdu raksturojiet NDVI variabilitāti ik 100 m šūnā kā 
rastra slāni, kura telpiskais pārklājums un pikseļu izvietojums atbilst projekta Zenodo 
repozitorijā dotajam rastra slānim ar 100m izšķirtspēju.

```{r}
library(sp)
library(terra)

ndvi10 <- rast("NDVI_LV.tif") # 2.3. rezultāts
plot(ndvi10)
ref100 <- rast("../ref_rastri/LV100m_10km.tif") # reference

ndvi10_iqr <- aggregate(ndvi10, fact = 10, fun = IQR, na.rm = TRUE)
ref100_crop <- crop(ref100,ndvi10_iqr) # šis būtu jāizlaiž, ja man būtu pilnais attēls 
# (vairāk par to, kāpēc tā sanāca - komentāros pārlūkā)

compareGeom(ndvi10_iqr, ref100_crop, stopOnError = FALSE) # vajag pielāgot references rastram
ndvi1_iqr_rez <- resample(ndvi10_iqr, ref100_crop, method = "near", filename = "NDVI_IQR.tif") # pieglabāju
```

