---
title: "Otrais uzdevums: vektordati, to ģeometrijas, atribūti un failu formāti"
author: "Jekaterīna Butkeviča,"
date: "2024. gada 31. decembris"
output: github_document
---

# 1. uzdevums

Izmantojot 2651. nodaļas datus (nodala2651), salīdziniet ESRI shapefile, GeoPackage un geoparquet (ja vēlaties arī ESRI File Geodatabase, kuras uzrakstīšanai var nākties izmantot citu programmu) failu: 
-   aizņemto diska vietu;
-   ielasīšanas ātrumu vismaz 10 ielasīšanas izmēģinājumos.


## Faila lejupielāde un izpakošana

Izveidosim atsevišķus mainīgos, kuros saglabāsim lejupielādes saiti, lejupielādes ceļu un izpakošanas ceļu:

```{r, url and paths}
url <- "https://data.gov.lv/dati/lv/dataset/40014c0a-90f5-42be-afb2-fe3c4b8adf92/resource/392dfb67-eeeb-43c2-b082-35f9cf986128/download/centra.7z"
lejupielades_cels <- "C:/Users/user/Desktop/HiQBioDiv_macibas/2uzd/centra_virsmezn_dati.7z"
izpakosanas_cels <- "C:/Users/user/Desktop/HiQBioDiv_macibas/2uzd/centra_virsmezn_dati"
```


Turklāt izveidosim arī pašu direktoriju.

```{r, directory}
dir.create(izpakosanas_cels, recursive = TRUE) # Ja vēlāma direktorija vēl nav izveidota
```


No atvērto datu portāla lejupielādēsim Centra virsmežniecības datus.

```{r, downloading, message=FALSE, warning=FALSE}
#Ja pakotne nav instsalēta: install.packages("curl") 
library(curl)

curl_download(url, destfile = lejupielades_cels)

rm(url) #Izdzēst mainīgos, kas vairs nav nepieciešami.
```


Izpakosim failus iepriekš izveidotajā direktorijā:

```{r, extraction, message=FALSE, warning=FALSE}
#ja pakotne nav instsalēta: install.packages("archive")
library(archive)

archive_extract(lejupielades_cels, dir = izpakosanas_cels)

rm(lejupielades_cels) #Izdzēst mainīgos, kas vairs nav nepieciešami.
```


Ja nepieciešams, pārskatām iegūto failu sarakstu `list.files(izpakosanas_cels)`.

 

## Faila nolasīšana un pārveidošana citos formātos

Izveidosim mainīgo, kas satur absolūto ceļu līdz failam. Nolasīsim failu. Pakotne {sf} automātiski nolasīs visus ar shapefailu saistītos failus, kas atrodas tajā pašā mapē. Šis process notiek fonā, un nav jānorāda katra faila ceļš atsevišķi.

```{r, reading shapefile, include = FALSE}
#Ja pakotne nav instsalēta: install.packages("sf")
library(sf)

shapefile_cels <- "C:/Users/user/Desktop/HiQBioDiv_macibas/2uzd/centra_virsmezn_dati/nodala2651.shp"
nod2651_shapefile <- st_read(shapefile_cels)
```


Nolasīto shapefile pārveidosim GeoPackage un geoparquet formātos. Atsevišķos mainīgajos norādīsim ceļus uz katra faila vēlamo izvietošanas vietu, līdz ar to definējot arī faila nosaukumu.

```{r, format conversion, message=FALSE, warning=FALSE}
#Ja pakotne nav instsalēta: install.packages("sfarrow")
library(sfarrow)

# Pārveidot GeoPackage formātā
geopackage_cels <- "C:/Users/user/Desktop/HiQBioDiv_macibas/2uzd/centra_virsmezn_dati/nodala2651.gpkg"
st_write(nod2651_shapefile, geopackage_cels, driver = "GPKG")

# Pārveidot geoparquet formātā
geoparquet_cels <- "C:/Users/user/Desktop/HiQBioDiv_macibas/2uzd/centra_virsmezn_dati/nodala2651.parquet"
st_write_parquet(nod2651_shapefile, geoparquet_cels)
```



## Formātu salīdzinājums pēc diskā aizņemtās vietas

Apvienosim visus failu ceļus vienā vektorā.

```{r, paths to all formats}
failu_celi <- c(shapefile_cels, geopackage_cels, geoparquet_cels)
```


Izveidosim datu rāmi, kas satur informāciju par interesējošajiem failiem. Pārvērsīsim baitus megabaitos un iegūsim pašu failu nosaukumus (nevis absolūtos ceļus).

```{r, file info}
failu_info <- file.info(failu_celi) # Iegūst informāciju par failiem
failu_info$izmers_MB <- failu_info$size / (1024 * 1024) # Baiti uz megabaitiem
failu_info$nosaukums <- basename(rownames(failu_info)) #iegūst faila nosaukumu no pilnā ceļa

rm(failu_celi) #Izdzēst mainīgos, kas vairs nav nepieciešami.
```


Izvadīsim rezultātus konsolē:

```{r, print file info}
cat(sprintf("Fails: %s\nIzmērs: %.2f MB\n\n", 
            failu_info$nosaukums, failu_info$izmers_MB))
```


**Secinājums**: Vismazāk vietas diskā aizņem *.parquet* fails.

```{r, remove file info}
rm(failu_info) #Izdzēst mainīgos, kas vairs nav nepieciešami.
```



## Formātu salīdzinājums pēc ielasīšanas ātruma

Veiksim 20 ielasīšanas mēģinājumus katram failam, rezultātus reģistrējot jaunā datu rāmī.

```{r, speed measurements,include = FALSE}
#Ja pakotne nav instsalēta: install.packages("microbenchmark")
library(microbenchmark)

ielasisanas_atrums <- microbenchmark(
  nod2651_shapefile <- st_read(shapefile_cels),
  nod2651_geopackage <- st_read(geopackage_cels),
  nod2651_geoparquet <- st_read_parquet(geoparquet_cels),
  times = 20
)
```


Iegūtais datu rāmis satur kolonnas ar mēģināto funkciju un ielādes ātrumu nanosekundēs. Saīsināsim katra tipa faila atveršanas funkciju līdz vienkāršiem paplašinājuma nosaukumiem:

```{r, speed measurements data names}
ielasisanas_atrums$expr <- sub(".*_(.*) <-.*", "\\1", ielasisanas_atrums$expr)
```


Iegūsim kopsavilkumu, atstājot tikai nosaukumu, minimālo, maksimālo un vidējo vērtību, kā arī izmēģinājumu skaitu.

```{r, speed measurements results}
rezultati_ielasisanas_atrums <- summary(ielasisanas_atrums)
rezultati_ielasisanas_atrums <- rezultati_ielasisanas_atrums[, c("expr", "min", "max", "mean", "neval")]
```


Izvadīsim rezultātus konsolē:

```{r, print speed measurements results}
cat(sprintf("Faila veids: %s\n Min.: %.2f, Max.: %.2f, Vidējais: %.2f, Mēģinājumi: %.f\n\n", 
            rezultati_ielasisanas_atrums$expr, 
            rezultati_ielasisanas_atrums$min,
            rezultati_ielasisanas_atrums$max,
            rezultati_ielasisanas_atrums$mean,
            rezultati_ielasisanas_atrums$neval
            ))
```


**Secinājums**: Visātrāk tika atvērts *.parquet* fails.

```{r, remove vriables from first task}
#Izdzēst mainīgos, kas vairs nav nepieciešami.
rm(rezultati_ielasisanas_atrums, ielasisanas_atrums, nod2651_geopackage, nod2651_geoparquet,
   nod2651_shapefile, shapefile_cels, geopackage_cels, geoparquet_cels
   ) 
```




# 2. uzdevums

Apvienojiet visu Centra virzmežniecību nodaļu datus vienā slānī. Nodrošiniet, ka visas ģeometrijas ir MULTIPOLYGON, slānis nesatur tukšas vai nekorektas (invalid) ģeometrijas.



## Jaunās subdirektorijas izveide un failu pārveide

Definēsim un izveidosim atsevišķu subdirektoriju *.parquet* failiem.

```{r, parquet directory}
parquet_dir_cels <- "C:/Users/user/Desktop/HiQBioDiv_macibas/2uzd/centra_virsmezn_dati/parquet"
dir.create((parquet_dir_cels), recursive = TRUE)

```


Atradīsim visus shapefailus darba direktorijā, saglabāsim visus absolūtos ceļus uz shapefailiem vienā vektorā.

```{r, all paths to shapefiles}
shapefile_visi <- list.files(izpakosanas_cels, pattern = "\\.shp$", full.names = TRUE)

```


Pārveidosim shapefailus *.parquet* formātā un saglabāsim tos apakšdirektorijā.

```{r, shape files to parquet, include = FALSE}
for (katrs in shapefile_visi) {
  shapefile_dati <- st_read(katrs) #nolasīt šeipfailu
  # Izveidot parquet failu
  parquet_fails <- file.path(parquet_dir_cels, paste0(tools::file_path_sans_ext(basename(katrs)), ".parquet"))
  st_write_parquet(shapefile_dati, parquet_fails)
}

#Izdzēst mainīgos, kas vairs nav nepieciešami.
rm(shapefile_dati, parquet_file, parquet_fails, katrs, shapefile_visi)
```


## Failu nolasīšana, apvienošana un apstrāde

Ierakstīsim visus absolūtos ceļus uz *.parquet* failiem vienā vektorā. 

```{r, all paths to parquet}
parquet_visi <- list.files(parquet_dir_cels, pattern = "\\.parquet$", full.names = TRUE)

rm(parquet_dir_cels, izpakosanas_cels) #Izdzēst mainīgos, kas vairs nav nepieciešami.
```


Nolasīsim un apvienosim visus *.parquet* failus kopā. 

```{r, merging parquets, message=FALSE, warning=FALSE}
#Ja pakotne nav instsalēta: install.packages("dplyr")
library(dplyr)

# Nolasām un apvienojam visus failus kopā
apvienotais_parquet <- lapply(parquet_visi, st_read_parquet) %>%
  bind_rows()

rm(parquet_visi) #Izdzēst mainīgos, kas vairs nav nepieciešami.
```


Pārveidosim visas ģeometrijas uz MULTIPOLYGON formātu.

```{r, to multipolygon format}
apvienotais_parquet <- apvienotais_parquet %>%
  mutate(geometry = st_cast(geometry, "MULTIPOLYGON"))
```


Pārbaudīsim, vai starp ģeometrijām ir nederīgas, un rezultātus izvadīsim konsolē. Ja būs atrastas nederīgas ģeometrijas, labosim tās. Veiksim pārbaudi vēlreiz. Rezultātam jābūt '0'.

```{r, invalid geometries}
# Pārbaudām, vai ir nederīgās ģeometrijas
invalid_geometrijas <- apvienotais_parquet %>% 
  filter(!st_is_valid(geometry))

# Izvadām rezultātu
print(nrow(invalid_geometrijas))

# Ja rezultats > 0, tad labojam
if (nrow(invalid_geometrijas) > 0) {
  apvienotais_parquet <- st_make_valid(apvienotais_parquet)
}
```


Pārbaudīsim, vai ir tukšas ģeometrijas (rezultāts konsolē). Atbildē saņemsim loģisko vektoru, pēc kura vajadzības gadījumā (ja rezultāts konsolē > 0) filtrējam datus (! = otrādi).

```{r, empty geometries}
#Pārbaudam vai ir tukšas geometrijas
logika_tuksas_geometrijas <- st_is_empty(apvienotais_parquet)
print(sum(logika_tuksas_geometrijas))

# Filtrējam ārā nederīgās ģeometrijas
apvienotais_parquet <- apvienotais_parquet[!logika_tuksas_geometrijas,]


#Izdzēst mainīgos, kas vairs nav nepieciešami.
rm(invalid_geometrijas, logika_tuksas_geometrijas)
```




# 3. uzdevums

Apvienotajā slānī aprēķiniet priežu (kumulatīvo dažādām sugām) pirmā stāva šķērslaukumu īpatsvaru, kuru saglabājiet laukā `prop_priedes`. Laukā `PriezuMezi` ar vērtību “1” atzīmējiet tās mežaudzes, kurās priedes šķērslaukuma īpatsvars pirmajā stāvā ir vismaz 75% un ar “0” tās mežaudzes, kurās īpatsvars ir mazāks, pārējos ierakstus atstājot bez vērtībām. Kāds ir priežu mežaudžu īpatsvars no visām mežaudzēm?



## Apreķins priežu šķerslaukumu īpatsvaru `prop_priedes`

Apreķināsim priežu šķerslaukumu katram ierakstam (kumulatīvo visām pirmā stāva *Pinus* sugām: (1) priede, (22) ciedru priede, (14) citas priedes). Atsevišķi apreķināsim arī kopējo šķerslaukumu (visām sugām) katram ierakstam. Priežu mežaudžu īpatsvaru iegūsim, dalot priežu šķerslaukumu ar kopējo šķerslaukumu.

```{r, priezu skerslaukums un ipatsvars}
apvienotais_parquet <- apvienotais_parquet %>%
  mutate(
    # Priedes šķērslaukums
    priedes_skerslaukums = (
      ifelse(s10 %in% c("1", "14", "22"), g10, 0) +
        ifelse(s11 %in% c("1", "14", "22"), g11, 0) +
        ifelse(s12 %in% c("1", "14", "22"), g12, 0) +
        ifelse(s13 %in% c("1", "14", "22"), g13, 0) +
        ifelse(s14 %in% c("1", "14", "22"), g14, 0)
    ),
    
    # Kopējais šķērslaukums
    kopejais_skerslaukums = g10 + g11 + g12 + g13 + g14,
    
    # Priedes šķērslaukuma īpatsvars
    prop_priedes = priedes_skerslaukums / kopejais_skerslaukums
  )

# Izdzests starprezultātu kolonnu
apvienotais_parquet$priedes_skerslaukums <- NULL
```


## Priežu mežaudžu noteikšana, kolonnas `PriezuMezi` izveide

Pārbaudīsim vērtību kolonnā `prop_priedes`. Ja priežu šķerslaukuma īpatsvars ir lielāks vai vienāds ar 0.75, tad šim ierakstam kolonnā `PriezuMezi` piešķirsim vērtību "1". Ja kolonnas `prop_priedes` vērtība ir mazāka par 0.75, kolonnā `PriezuMezi` ievadīsim "0". Visām pārējām rindām, kas neatbilst augstāk minētajiem nosacījumiem, kolonnā `PriezuMezi` paliks bez vērtības. 

```{r, marking pine forests}
apvienotais_parquet <- apvienotais_parquet %>%
  mutate(
    PriezuMezi = case_when(
      prop_priedes >= 0.75 ~ 1,
      prop_priedes < 0.75 & !is.na(prop_priedes) ~ 0,
      TRUE ~ NA_real_
    )
  )
```


## Priežu mežaudžu īpatsvara noteikšana

Lai aprēķinātu priežu mežaudžu īpatsvaru no visām mežaudzēm un atbildētu uz pēdējo šī uzdevuma jautājumu, izmantosim funkciju mean(). Pārvērsim rezultātu procentos un izvadīsim rezultātu konsolē. 

```{r, priezu mezu ipatsvars}
priezu_ipatsvars <- mean(apvienotais_parquet$PriezuMezi == 1, na.rm = TRUE)

#Izvadīt rezultātus
cat("Priežu mežaudzes sastāda", round(priezu_ipatsvars * 100, 3), "% no visām mežaudzem")

```


**Atbilde**: Priežu mežaudzes sastāda 25,296% no visām mežaudzēm.

```{r, remove priezu ipatsvars}
rm(priezu_ipatsvars) #Izdzēst mainīgos, kas vairs nav nepieciešami.
```


# 4. uzdevums

Apvienotajā slānī, izmantojot informāciju par pirmā stāva koku sugām un to šķērslaukumiem, veiciet mežaudžu klasifikāciju skujkoku, šaurlapju, platlapju un jauktu koku mežos. Paskaidrojiet izmantoto pieeju un izvēlētos robežlielumus. Kāds ir katra veida mežu īpatsvars no visiem ierakstiem?



## Mežaudžu klasifikācija
Izveidosim sarakstu, kurā sadalīsim koku sugu kodus no Meža valsts reģistra meža datu [klasifikatora](https://data.gov.lv/dati/lv/dataset/meza-valsts-registra-meza-dati) trijos tipos: skujkoki, platlapju koki un šaurlapju koki. 

```{r, list of tree types}
Koku_tips <- list(
  skujkoki = c(1, 3, 13, 14, 15, 22, 23, 28, 29),
  platlapju_koki = c(10, 11, 17, 18, 24, 25, 26, 27, 32, 35, 50, 61, 63, 64, 65, 66, 67, 69),
  saurlapju_koki =c(4, 6, 8, 9, 12, 16, 19, 20, 21, 62, 68)
  )
```


Galvenajā datu tabulā izveidosim trīs jaunas kolonnas: `skujkoku_skerslaukums`, `platlapju_skerslaukums`, `saurlapju_skerslaukums`, kur atradīsies katra koku tipa kumulatīvais šķerslaukums pirmā stāva kokiem. Veiksim mežaudžu klasifikāciju: katra pirmā stāva koku tipa kumulatīvo šķerslaukumu dalot ar kopējo šķerslaukumu, iegūsim koku tipa īpatsvaru. Ja kādam no koku tipiem īpatsvars būs lielāks vai vienāds ar 0.75, šis tips parādīsies nosaukumā kolonnā `mezaudzes_veids`. Piemēram: Ja skujkoku īpatsvars pirmā stāva kokiem ir 0.78, mēs klasificējam šo mežaudzi kā skujkoku mežu. Ja konkrētā mežaudze nebūs dominējošā koku tipa, tā būs klasificēta kā "Jaukts mežs". Gadījumā, ja kopējais šķerslaukums pirmā stāva kokiem būs vienāds ar "0", kolonna `mezaudzes_veids` šim ierakstam paliks tukša.

```{r, forest classification}
apvienotais_parquet <- apvienotais_parquet %>%
  mutate(
    # Aprēķinām skujkoku, plātlapju un šaurlapju koku šķērslaukumu
    skujkoku_skerslaukums = 
      ifelse(s10 %in% Koku_tips$skujkoki, g10, 0) + 
      ifelse(s11 %in% Koku_tips$skujkoki, g11, 0) +
      ifelse(s12 %in% Koku_tips$skujkoki, g12, 0) +
      ifelse(s13 %in% Koku_tips$skujkoki, g13, 0) +
      ifelse(s14 %in% Koku_tips$skujkoki, g14, 0),
    platlapju_skerslaukums = 
      ifelse(s10 %in% Koku_tips$platlapju_koki, g10, 0) + 
      ifelse(s11 %in% Koku_tips$platlapju_koki, g11, 0) +
      ifelse(s12 %in% Koku_tips$platlapju_koki, g12, 0) +
      ifelse(s13 %in% Koku_tips$platlapju_koki, g13, 0) +
      ifelse(s14 %in% Koku_tips$platlapju_koki, g14, 0),
    saurlapju_skerslaukums = 
      ifelse(s10 %in% Koku_tips$saurlapju_koki, g10, 0) + 
      ifelse(s11 %in% Koku_tips$saurlapju_koki, g11, 0) +
      ifelse(s12 %in% Koku_tips$saurlapju_koki, g12, 0) +
      ifelse(s13 %in% Koku_tips$saurlapju_koki, g13, 0) +
      ifelse(s14 %in% Koku_tips$saurlapju_koki, g14, 0),
    
    # Veikt klasifikāciju
    mezaudzes_veids = case_when(
      kopejais_skerslaukums == 0 ~ NA_character_,
      skujkoku_skerslaukums / kopejais_skerslaukums >= 0.75 ~ "Skujkoku mežs",
      platlapju_skerslaukums / kopejais_skerslaukums >= 0.75 ~ "Platlapju mežs",
      saurlapju_skerslaukums / kopejais_skerslaukums >= 0.75 ~ "Šaurlapju mežs",
      TRUE ~ "Jaukts mežs"
    )
  )

#Izdzēst mainīgos, kas vairs nav nepieciešami.
rm(Koku_tips)
# Izdzests starprezultātu kolonnas
apvienotais_parquet <- apvienotais_parquet %>%
  select(-skujkoku_skerslaukums, -platlapju_skerslaukums, -saurlapju_skerslaukums, -kopejais_skerslaukums)

```


### Skaidrojums izmantotajai pieejai un robežlielumiem

Slieksnis **0.75** tika izvēlēts, jo tas nodrošina konsekvenci ar esošo pieeju priežu mežaudžu definēšanā. Šis slieksnis ir piemērots, lai skaidri noteiktu vai mežaudzē dominē kāds konkrēts koku tips, novēršot nevajadzīgu skaitļu vairošanu.

Šī pieeja tika izvēlēta, jo kods ir viegli lasāms un nodrošina skaidru un loģisku secību, kas padara tas struktūru pārskatāmu. Visas kolonnas tiek izveidotas vienā piegājienā, ļaujot viegli rediģēt un atsevišķi apstrādāt katru kolonnu, turklāt šī funkcija ir ātrāka nekā, piemēram, cikls `for`, nodrošinot efektīvāku datu apstrādi.

## Meža veidu īpatsvara noteikšana

Pielietojot funkciju `table()`, uzzinām katra meža veida skaitu. Dalot to ar kopējo klasificēto mežu skaitu iegūstam īpatsvaru. Apvienojam rezultātus, noformējam tekstu un izvadām konsolē.

```{r, mezu ipatsvars}
# Aprēķinām katra meža tipa skaitu
mezaudzes_veidi_skaits <- table(apvienotais_parquet$mezaudzes_veids)

# Aprēķinām katra meža tipa īpatsvaru
mezaudzes_veidi_ipatsvars <- mezaudzes_veidi_skaits / sum(mezaudzes_veidi_skaits)


# Apvienojam rezultātus
mezaudzes_veidi <- data.frame(
  mezaudzes_veids = names(mezaudzes_veidi_skaits),
  n = as.vector(mezaudzes_veidi_skaits),
  meza_veida_ipatsvars = as.vector(mezaudzes_veidi_ipatsvars)
  )

cat(sprintf("Mežaudze veids: %s\n Ierakstu skaits: %.f, Īpatsvars: %.4f\n\n", 
            mezaudzes_veidi$mezaudzes_veids, 
            mezaudzes_veidi$n,
            mezaudzes_veidi$meza_veida_ipatsvars
            )
    )

```


**Atbilde**: Katra veida mežu īpatsvars no visiem ierakstiem ir šāds: Jauktais mežs: 0.1751, Platlapju mežs: 0.0070, Skujkoku mežs: 0.4152, Šaurlapju mežs: 0.4028.

```{r, remove variables}
#Izdzēst mainīgos, kas vairs nav nepieciešami.
rm(mezaudzes_veidi, mezaudzes_veidi_ipatsvars, mezaudzes_veidi_skaits)
```

