---
title: "Otrais uzdevums"
author: "Betija Rubene"
date: "2025-01-08"
output: rmarkdown::github_document
---

```{r setup, include = FALSE}
knitr::opts_chunk$set(echo = TRUE)
```

Darbam nepieciešamo bibliotēku ielāde

```{r, message = FALSE, warning = FALSE}
library(sf)
library(sfarrow)
library(microbenchmark)
library(archive)
library(curl)
library(tidyverse)
```

# Pirmā daļa - lejupielāde, atarhivēšana, failu izmēri un ielasīšanas ātrums

Centra virsmežniecības faila lejupielāde

```{r}
url <- "https://data.gov.lv/dati/lv/dataset/40014c0a-90f5-42be-afb2-fe3c4b8adf92/resource/392dfb67-eeeb-43c2-b082-35f9cf986128/download/centra.7z"
dest <- "C:/Users/ruben/Documents/HiQBioDiv_macibas_fork/centra_mezi.7z"

curl_download(url, destfile = dest)
file.exists(dest) # fails ir atrodams direktorijā
```

Atarhivēšana

```{r, message = FALSE}
archive_extract(dest, dir = "C:/Users/ruben/Documents/HiQBioDiv_macibas_fork/centra_mezi")
```

Failu apskate atarhivētajā mapē

```{r}
list.files("../centra_mezi")
```

Cik daudz vietas aizņem ESRI shapefile?

```{r}
file.info("../centra_mezi/nodala2651.shp")$size
```

Izveidoju GeoPackage failu. Cik daudz vietas tas aizņem?

```{r}
nod2651 <- st_read("../centra_mezi/nodala2651.shp", quiet = TRUE)
st_write(nod2651, "../centra_mezi/nodala2651.gpkg",
         quiet = TRUE, ,
         delete_layer = TRUE)
file.info("../centra_mezi/nodala2651.gpkg")$size
```

Izveidoju GeoParquet failu. Cik daudz vietas tas aizņem?

```{r, warning = FALSE}
st_write_parquet(nod2651, "../centra_mezi/nodala2651.parquet")
file.info("../centra_mezi/nodala2651.parquet")$size
```
Tātad visvairāk vietas aizņem GeoPackage, shapefile aptuveni divreiz mazāk, geoparquet fails aizņem vēl mazliet mazāk vietas.

Kā ir ar failu ielasīšanas ātrumiem? Ar microbenchmark ielasu katru failu 10 reizes

```{r, message = FALSE, warning = FALSE, results = 'hide'}
atrumsshp <- microbenchmark(st_read  ("../centra_mezi/nodala2651.shp", quiet = TRUE),
                         times = 10 )
atrumsgpkg <- microbenchmark(st_read  ("../centra_mezi/nodala2651.gpkg", quiet = TRUE),
                            times = 10)
atrumspar <- microbenchmark(st_read_parquet ("../centra_mezi/nodala2651.parquet", quiet = TRUE),
                            times = 10)
```

```{r}
# vidējais ātrums un konvertācija uz milisekundēm
mean_shp <- mean(atrumsshp$time) / 1e6  
mean_gpkg <- mean(atrumsgpkg$time) / 1e6
mean_parquet <- mean(atrumspar$time) / 1e6

print(mean_shp)
print(mean_gpkg)
print(mean_parquet)
```


Geoparquet fails ielasās krietni ātrāk nekā pārējie formāti


# Otrais uzdevums - nodaļu datu apvienošana
Tā kā geoparquet faili aizņem vismazāk vietas un ielasās visātrāk, turpmāk darbošos ar tiem. Sākotnēji nepieciešams visu nodaļu failus transformēt geoparquet formātā.

```{r, message = FALSE, warning = FALSE}
list.files("../centra_mezi", pattern = "\\.shp$") # ir pieci shapefiles
# failu ielasīšana R vidē
nod2651 <- st_read("../centra_mezi/nodala2651.shp", quiet = TRUE)
nod2652 <- st_read("../centra_mezi/nodala2652.shp", quiet = TRUE)
nod2653 <- st_read("../centra_mezi/nodala2653.shp", quiet = TRUE)
nod2654 <- st_read("../centra_mezi/nodala2654.shp", quiet = TRUE)
nod2655 <- st_read("../centra_mezi/nodala2655.shp", quiet = TRUE)

# transformēšana. Vieglāk apvienot shapefiles un tad gatavo apvienoto failu transformēt parquet formātā.
centra_mezi <- rbind(nod2651,nod2652,nod2653,nod2654,nod2655)
st_write_parquet(centra_mezi, "../centra_mezi/centra_mezi.parquet")
centra_mezi <- st_read_parquet("../centra_mezi/centra_mezi.parquet")
```

Jānoskaidro, vai visas ģeometrijas ir multipolygon

```{r}
summary(centra_mezi$geometry) # visas tiešām ir multipolygon
```

Vai ir kādas tukšas vai nekorektas ģeometrijas?

```{r}
tuksas <- st_is_empty(centra_mezi)
summary(tuksas) # ir sešas tukšas ģeometrijas
nekorektas <- st_is_valid(centra_mezi)
summary(nekorektas) # ir 274 nekorektas ģeometrijas
```
Ar tukšajām ģeometrijām īsti neko iesākt nevar, tāpēc no tām atbrīvojos. Nederīgās ģeometrijas var padarīt par derīgām ar funkciju 'st_make_valid'

```{r, results = 'hide'}
centra_mezi <- centra_mezi[!tuksas, ]
st_make_valid(centra_mezi)
```

Saglabāju jauno laboto parquet failu, lai ir skaidrs, kurš ir labotais fails, bet arī oriģinālais vajadzības gadījumā paliek pieejams

```{r, warning = FALSE}
st_write_parquet(centra_mezi, "../centra_mezi/centra_mezi_labots.parquet")

centra_mezi <- st_read_parquet("../centra_mezi/centra_mezi_labots.parquet")
```

# Trešais uzdevums - priežu mežaudzes

Sākumā jāaprēķina priežu pirmā stāva šķērslaukuma īpatsvars, ar vērtību "1" atzīmējot tās mežaudzes, kurās priedes šķērslaukuma īpatsvars pirmajā stāvā ir vismaz 75% un ar “0” tās mežaudzes, kurās īpatsvars ir mazāks, pārējos ierakstus atstājot bez vērtībām.

Katrā stāvā var būt līdz piecām sugām, 1. stāva 1. suga atrodama kolonnā 's10' (attiecīgi otrā suga būs kolonnā 's11', utt.). Datubāzē priedēm ir trīs kodi - priede (1), citas priedes (14) un ciedru priede (22). Tā pā prasīts aprēķināt kumulatīvo dažādām sugām, ņemšu vērā visas.

Šķērslaukums atrodams kolonnā 'g10' (attiecīgi otrās sugas šķērslaukums būs kolonnā 'g11', utt.)

Sākumā jāaprēķina kopējais šķērslaukums un priežu šķērslaukums, lai varētu aprēķināt priežu īpatsvaru.

```{r}
centra_mezi <- centra_mezi %>% 
  mutate (skerslaukums = g10 + g11 + g12 + g13 + g14)

centra_mezi <- centra_mezi %>% 
  mutate (pinus_skersl = 
ifelse(s10 %in% c("1", "14", "22"), g10, 0) +
ifelse(s11 %in% c("1", "14", "22"), g11, 0) +
ifelse(s12 %in% c("1", "14", "22"), g12, 0) +
ifelse(s13 %in% c("1", "14", "22"), g13, 0) +
ifelse(s14 %in% c("1", "14", "22"), g14, 0))
  
centra_mezi <- centra_mezi %>% 
  mutate (prop_priedes = pinus_skersl/skerslaukums*100)

# noņemu liekās kolonnas, kas bija vajadzīgas aprēķinam, kopējais šķērslaukums vēl noderēs 4. uzdevumā
centra_mezi <- centra_mezi %>% select(-pinus_skersl,)
```

Tagad jāizveido kolonna, kurā ar "1" atzīmēt mežaudzes, kurās priežu šķērslaukuma īpatsvars pārsniedz 75%, ar "0" ,kur tas ir zemāks. Bez vērtības paliks visi lauki bez vērtības kolonnā 'prop_priedes' (tās ir mežaudzes, kurās koku šķērslaukums ir bijis 0)

```{r}
centra_mezi <- centra_mezi %>%
  mutate(
    PriezuMezi = case_when(
      !is.na(prop_priedes) & prop_priedes >= 75 ~ 1,  
      !is.na(prop_priedes) & prop_priedes < 75 ~ 0,  
    )
  )
```

Kāds ir priežu mežaudžu īpatsvars no visām mežaudzēm? To var vienkārši aprēķināt, saskaitot vērtības rindās ar vērtību "1" un to dalot ar kopējo rindu skaitu un reizinot ar 100

```{r}
pinus_mezu_ipatsvars <- sum(centra_mezi$PriezuMezi == 1, na.rm = TRUE) / nrow(centra_mezi) * 100
print(pinus_mezu_ipatsvars) 
```
Tātad priežu meži sastāda 17,83927% no visām mežaudzēm. Bet jāņem vērā, ka tie ir % no visām mežaudzēm, pat ja pirmajā stāvā nav nevienas koku sugas - tātad mežaudzes tikai teorijā.

Aprēķinu arī īpatsvaru no mežaudzēm, kurās reāli ir koki

```{r}
pinus_mezu_ipatsvars2 <- sum(centra_mezi$PriezuMezi == 1, na.rm = TRUE) / sum(centra_mezi$PriezuMezi %in% c(1, 0), na.rm = TRUE) * 100
print(pinus_mezu_ipatsvars2)
```
Tātad priežu meži sastāda 25.29578% no visiem mežiem.


# Ceturtais uzdevums - mežaudžu klasifikācija

Sākumā jāpieņem lēmumi par koku sugu klasifikāciju, Ar skujkokiem neskaidrību nav, problēmas sagādā platlapju un šaurlapju iedalījums - par dažām sugām uzreiz skaidrs, bet citas sagādā problēmas - nevarēju atrast informācijas avotu, kurā visas koku sugas būtu skaidri iedalītas šajās divās kategorijās.

Ja tiešām nav avotu, uz kuriem balstīties, šādā gadījumā projekta ietvaros būtu jāpieņem kopīgi lēmumi un visiem pie tiem jāpieturas, lai vismaz pieeja būtu vienota. Zemāk redzama mana pielietotā pieeja dalījumam:

```{r}
skujkoki <- c(1,3,13,14,15,22,23,28,29)
platlapji <- c(8,9,10,11,12,16,17,18,21,24,25,26,27,32,35,50,61,62,63,64,65,66,67,69)
saurlapji <- c(4,6,8,9,19,20,68)

```

Par iedalījumu skujkoku, šaurlapju, platlapju un jauktos mežos - arī šajā gadījumā man nav zināms vispārpielietojams skaidrs slieksnis, tomēr būtu jānosaka vienota pieeja. Lai būtu konsekvence ar iepriekš pielietoto slieksni priežu mežu klasifikācijā, kā slieksni izmantošu 75%. (Ja slieksni tomēr būtu nepieciešams mainīt, to ar komandrindām varētu viegli izdarīt). Ja neviena sugu grupa nesasniedz šo slieksni, klasificēšu to kā jauktu koku mežu. Klasifikāciju veikšu, balstoties uz pirmajā stāvā sastopamajām koku sugām.

Bet intereses pēc - cik daudzām mežaudzēm vispār ir minēts vairāk par vienu sugu, kur būtu jādomā par slieksni?

```{r}
viena_suga <- centra_mezi %>%
  filter(g11 == 0) %>%
  nrow()

print(viena_suga) # aptuveni pusei
```
Sāku ar aprēķinu katras koku grupas kopējam šķērslaukumam

```{r}
centra_mezi <- centra_mezi %>% 
  mutate (skujkoki = 
ifelse(s10 %in% skujkoki, g10, 0) +
ifelse(s11 %in% skujkoki, g11, 0) +
ifelse(s12 %in% skujkoki, g12, 0) +
ifelse(s13 %in% skujkoki, g13, 0) +
ifelse(s14 %in% skujkoki, g14, 0))

centra_mezi <- centra_mezi %>% 
  mutate (platlapji = 
ifelse(s10 %in% platlapji, g10, 0) +
ifelse(s11 %in% platlapji, g11, 0) +
ifelse(s12 %in% platlapji, g12, 0) +
ifelse(s13 %in% platlapji, g13, 0) +
ifelse(s14 %in% platlapji, g14, 0))

centra_mezi <- centra_mezi %>% 
  mutate (saurlapji = 
ifelse(s10 %in% saurlapji, g10, 0) +
ifelse(s11 %in% saurlapji, g11, 0) +
ifelse(s12 %in% saurlapji, g12, 0) +
ifelse(s13 %in% saurlapji, g13, 0) +
ifelse(s14 %in% saurlapji, g14, 0))
```

Tad aprēķinu katras grupas īpatsvaru mežaudzē

```{r}
centra_mezi <- centra_mezi %>% 
  mutate (prop_skujkoki = skujkoki/skerslaukums*100)

centra_mezi <- centra_mezi %>% 
  mutate (prop_saurlapji = saurlapji/skerslaukums*100)

centra_mezi <- centra_mezi %>% 
  mutate (prop_platlapji = platlapji/skerslaukums*100)
```

Visbeidzot iedalu mežaudzes četrās kategorijās. Kodu atšifrējums kolonnā meza_veids:
1 - skujkoku meži
2 - šaurlapju meži
3 - platlapju meži
4 - jauktu koku meži

Vērtība "4" jāatiecina uz mežaudzēm, kurās neviens koku veids nepārsniedz 75%, tomēr nevar būt tā, ka koku nav vispār. Mežaudzes bez kokiem paliek bez vērtībām.

```{r}
centra_mezi <- centra_mezi %>%
  mutate(
    meza_veids = case_when(
      !is.na(prop_skujkoki) & prop_skujkoki >= 75 ~ 1,  
      !is.na(prop_saurlapji) & prop_saurlapji >= 75 ~ 2,
      !is.na(prop_platlapji) & prop_platlapji >= 75 ~ 3,
      (!is.na(prop_skujkoki) & prop_skujkoki > 0) |
      (!is.na(prop_saurlapji) & prop_saurlapji > 0) |
      (!is.na(prop_platlapji) & prop_platlapji > 0) ~ 4
    )
  )
```

Kāds ir katra veida mežu īpatsvars no visiem ierakstiem?

```{r}
mezu_ipatsvars <- centra_mezi %>%
  group_by(meza_veids) %>%
  summarise(count = n()) %>%     
  mutate(percentage = (count / sum(count)) * 100)
print(mezu_ipatsvars$percentage) 
```

Skujkoku meži - 29.27%,
šaurlapju meži - 27.71%,
platlapju meži - 1,73%,
jauktu koku meži - 11,80%,
meži bez kokiem - 29,48%

Bet šie, tāpat kā 3. uzdevumā, ir % no visām mežaudzēm.

Ja interesējoši ir % no mežiem (ir koki), tad sākumā filtrēju vērtības, kurās meza_veids nav NA:

```{r}
mezu_ipatsvars2 <- centra_mezi %>%
  filter(!is.na(meza_veids)) %>% 
  group_by(meza_veids) %>%
  summarise(count = n()) %>%     
  mutate(percentage = (count / sum(count)) * 100)
print(mezu_ipatsvars2$percentage) 
```

Tātad skujkoku meži - 41,52%, šaurlapju meži - 39,30%, platlapju meži - 2,45%, jauktu koku meži - 16,74%
