---
title: '"Otrais uzdevums: vektordati, to ģeometrijas, atribūti un failu formāti"'
author: "Janis Ozols"
date: "2025-01-07"
output: rmarkdown::github_document
---
```{r setup, include=FALSE}
knitr::opts_chunk$set(echo = TRUE)
setwd("C:\\Users\\Ozols\\Documents\\HiQBioDiv_macibas\\Uzd02\\centra_virsmezniecibas_dati")
getwd()
```
## Uzdevums
Vispirms sagatavosim darba vidi uzdevumu veikšanai. Lai veiktu uzdevumu ir nepieciešams sagatavot darba direktoriju, sagatavot nepieciešamās pakotnes un lejupielādēt nepieciešamos datus uzdevumu veikšanai.
1. sagatavojam darba direktoriju
```{r, directory, packages, dowload and opening data,warning=FALSE}
darba_direktorija <- dir.create(path = "C:\\Users\\Ozols\\Documents\\HiQBioDiv_macibas\\Uzd02\\centra_virsmezniecibas_dati")
```
2. Iestatam sagatavoto darba direktoriju, sagatavoto darba direktoriju iestata pie knitr chunk ar sekojošajām fukcijām *setwd* iestata un *getwd* pārbaudam darba direktoriju

3. sagatavojam nepieciešamās pakotnes uzdevumu veikšanai, ja nepieciešamas pakotnes installējam izmantojot *instal.packages()*, ja nav nepieciešams izmantojam *library()*, lai atvērtu nepieciešamās pakotnes
```{r, packages, message=FALSE, warning=FALSE}
library(curl)
library(microbenchmark)
library(sfarrow)
library(tidyverse)
library(archive)
library(sf)
```
3. lejupielādējam nepieciešamos datus
```{r,download,message=False, warning=False}
curl_download(url = "https://data.gov.lv/dati/lv/dataset/40014c0a-90f5-42be-afb2-fe3c4b8adf92/resource/392dfb67-eeeb-43c2-b082-35f9cf986128/download/centra.7z",destfile = "centra_virsmezniecibas_dati.7z")
```
4. Atzipojam datus un apskatamies failu sarakstu
```{r, unzip, message=FALSE,warning=False}
archive_extract("centra_virsmezniecibas_dati.7z")
list.files()
```
#1. Izmantojot 2651. nodaļas datus (`nodala2651`), salīdziniet *ESRI shapefile*, *GeoPackage* un *geoparquet* failu:

  - aizņemto diska vietu;
  
  - ielasīšanas ātrumu vismaz 10 ielasīšanas izmēģinājumos.
1. ielasam nodala2651 shapefile
```{r,shp}
shp2651 <- st_read("C:\\Users\\Ozols\\Documents\\HiQBioDiv_macibas\\Uzd02\\centra_virsmezniecibas_dati\\nodala2651.shp")
```
2. pārveidojam geopackage un geoparquet formātos
```{r, format change,message=FALSE,warning=FALSE}
geopackage <- st_write(shp2651,dsn="C:\\Users\\Ozols\\Documents\\HiQBioDiv_macibas\\Uzd02\\centra_virsmezniecibas_dati\\nodala2651.gpkg")
geoparquet <- st_write_parquet(shp2651,dsn="C:\\Users\\Ozols\\Documents\\HiQBioDiv_macibas\\Uzd02\\centra_virsmezniecibas_dati\\nodala2651.parquet")
```
3. nolasam failu izmērus
```{r,file size}
gpkgsize <- fs::file_size("C:\\Users\\Ozols\\Documents\\HiQBioDiv_macibas\\Uzd02\\centra_virsmezniecibas_dati\\nodala2651.gpkg")
parquetsize <- fs::file_size("C:\\Users\\Ozols\\Documents\\HiQBioDiv_macibas\\Uzd02\\centra_virsmezniecibas_dati\\nodala2651.parquet")
shpsize <- fs::file_size("C:\\Users\\Ozols\\Documents\\HiQBioDiv_macibas\\Uzd02\\centra_virsmezniecibas_dati\\nodala2651.shp")
gpkgsize
parquetsize
shpsize
```
4. ielasīsim katru failu 10 reizes, lai noteiktu vidējo ielasīšanas ātrumu
```{r,speed,message=FALSE,warning=FALSE}
file_speed <- microbenchmark(st_read("C:\\Users\\Ozols\\Documents\\HiQBioDiv_macibas\\Uzd02\\centra_virsmezniecibas_dati\\nodala2651.shp"),st_read("C:\\Users\\Ozols\\Documents\\HiQBioDiv_macibas\\Uzd02\\centra_virsmezniecibas_dati\\nodala2651.gpkg"),st_read_parquet("C:\\Users\\Ozols\\Documents\\HiQBioDiv_macibas\\Uzd02\\centra_virsmezniecibas_dati\\nodala2651.parquet"),times = 10)
rezultati_file_speed <- summary(file_speed)
rezultati_file_speed <- rezultati_file_speed[, c("mean", "neval")]
cat(sprintf("Vidējais: %.2f, Mēģinājumi: %.f\n\n", rezultati_file_speed$mean, rezultati_file_speed$neval))
```

#2. Apvienojiet visu Centra virzmežniecību nodaļu datus vienā slānī. Nodrošiniet,ka visas ģeometrijas ir `MULTIPOLYGON`, slānis nesatur tukšas vai nekorektas (*invalid*) ģeometrijas.
1. Apvienojam visus shp failus vienā sarakstā
```{r,shp list}
library(tidyverse)
shapefiles <- "C:\\Users\\Ozols\\Documents\\HiQBioDiv_macibas\\Uzd02\\centra_virsmezniecibas_dati" |>
  fs::dir_ls(recurse = TRUE, regexp = 'shp$')
shapefiles
```
2. apvienojam visus shp failus vienā datu rāmī
```{r,shp file}
shpcentrs <- shapefiles |>
  map(st_read) |>
  bind_rows()
summary(shpcentrs)
```
3. Pārbaudam, ka visas ģeometrijas ir multipoligoni
```{r,multypoligons}
shpcentrs <- shpcentrs %>% mutate(geometry = st_cast(geometry, "MULTIPOLYGON"))
```
4. pārbaudam vai starp ģeometrijām ir nekorektas, vai tukšas ģeometrijas
```{r,invalid and empty geometries}
invalid_geometrijas <- shpcentrs %>% 
  filter(!st_is_valid(geometry))
print(nrow(invalid_geometrijas))
tuksas_geometrijas <- st_is_empty(shpcentrs)
print(sum(tuksas_geometrijas))
```
5. labojam nekorektās ģeometrijas un pārbaudam vai salabotas
```{r,fixed geometries}
shpcentrs <- st_make_valid(shpcentrs)
invalid_geometrijas <- shpcentrs %>% 
  filter(!st_is_valid(geometry))
print(nrow(invalid_geometrijas))
```
6. ģeometrijas salabotas, izņemam ārā tukšās ģeometrijas un pārliecināmies, ka to vairs nav
```{r,empty geometries}
shpcentrs <- shpcentrs[!tuksas_geometrijas,]
tuksas_geometrijas <- st_is_empty(shpcentrs)
print(sum(tuksas_geometrijas))
```
#3. Apvienotajā slānī aprēķiniet priežu (kumulatīvo dažādām sugām) pirmā stāva šķērslaukumu īpatsvaru, kuru saglabājiet laukā prop_priedes. Laukā PriezuMezi ar vērtību “1” atzīmējiet tās mežaudzes, kurās priedes šķērslaukuma īpatsvars pirmajā stāvā ir vismaz 75% un ar “0” tās mežaudzes, kurās īpatsvars ir mazāks, pārējos ierakstus atstājot bez vērtībām. Kāds ir priežu mežaudžu īpatsvars no visām mežaudzēm?

1. Aprēķinam priežu šķērslaukumu, izvēloties s1 (parastā priede), s14 (citas priedes) un s22 (ciedru priede)
```{r,calculations}
shpcentrs <- shpcentrs %>% mutate (priedes_skerslaukums = 
ifelse(s10 %in% c("1", "14", "22"), g10, 0) +
ifelse(s11 %in% c("1", "14", "22"), g11, 0) +
ifelse(s12 %in% c("1", "14", "22"), g12, 0) +
ifelse(s13 %in% c("1", "14", "22"), g13, 0) +
ifelse(s14 %in% c("1", "14", "22"), g14, 0))
```
2. Aprēķinam kopējo šķērslaukumu
```{r,skerslaukums}
shpcentrs <- shpcentrs %>% mutate (kop_skerslaukums = g10+g11+g12+g13+g14)
```
3. Aprēķinam priežu šķērslaukuma proporciju 
```{r,prieded_prop}
shpcentrs <- shpcentrs %>% mutate (priedes_prop = priedes_skerslaukums/kop_skerslaukums)
```
4. Atzīmējam mežaudzes, kurās priežu īpatsvars 1. stāvā ir 75% un lielāks
```{r, priezu_mezaudes}
shpcentrs <- shpcentrs %>%
  mutate(
    PriezuMezi = case_when(
      priedes_prop >= 0.75 ~ 1,
      priedes_prop < 0.75 & !is.na(priedes_prop) ~ 0,
      TRUE ~ NA_real_
    )
  )
```
5. noskaidrojam, cik mežaudzes klasificējas kā priežu mežs un izsakam attiecību
```{r,count of pine forests}
table(shpcentrs$PriezuMezi)
priezu_mezi <- 90205/505660
print(priezu_mezi)
```
6. 17,8% klasificējas kā priežu mežu nogabali, bet apskatam kāda ir priežu mežu īpatsvars no kopējās mezu platības
```{r,pine forest area}
aggregate(expl_mezs ~ PriezuMezi, data=shpcentrs, sum)
priezu_mezu_platiba <-138334.2
kopeja_meza_platiba <- sum(shpcentrs$expl_mezs)
priezu_mezu_platibas_ipatsvars <- priezu_mezu_platiba/kopeja_meza_platiba
print(priezu_mezu_platibas_ipatsvars)
```
Priežu meži sastāda 24,17% jeb 138334 ha no kopējās mežu platības centra virsmezniecībā
#4. Apvienotajā slānī, izmantojot informāciju par pirmā stāva koku sugām un to šķērslaukumiem, veiciet mežaudžu klasifikāciju skujkoku, šaurlapju, platlapju un jauktu koku mežos. Paskaidrojiet izmantoto pieeju un izvēlētos robežlielumus. Kāds ir katra veida mežu īpatsvars no visiem ierakstiem?
1. izveidosim mezaudzu klasifikaciju sadalot kokus grupās - platlapji, saurlapji un skujkoki, izmantosim tikai vietējās un pirmā stāva mežu sugas
```{r,tree list}
Mezaudzu_tips <- list(skujkoki = c(1, 3), platlapju_koki = c(10, 11, 12, 16, 17, 18, 20, 24), saurlapju_koki =c(4, 6, 8, 9))
```
2. tabulai pievienosim laukus šaurlapju šķērslaukums, platlapju šķērslaukums un skujkoku šķērslaukums
```{r, adding lines}
shpcentrs <- shpcentrs %>% mutate (skujkoku_skerslaukums = 
ifelse(s10 %in% Mezaudzu_tips$skujkoki, g10, 0) +
ifelse(s11 %in% Mezaudzu_tips$skujkoki, g11, 0) +
ifelse(s12 %in% Mezaudzu_tips$skujkoki, g12, 0) +
ifelse(s13 %in% Mezaudzu_tips$skujkoki, g13, 0) +
ifelse(s14 %in% Mezaudzu_tips$skujkoki, g14, 0),
platlapju_skerslaukums = 
ifelse(s10 %in% Mezaudzu_tips$platlapju_koki, g10, 0) +
ifelse(s11 %in% Mezaudzu_tips$platlapju_koki, g11, 0) +
ifelse(s12 %in% Mezaudzu_tips$platlapju_koki, g12, 0) +
ifelse(s13 %in% Mezaudzu_tips$platlapju_koki, g13, 0) +
ifelse(s14 %in% Mezaudzu_tips$platlapju_koki, g14, 0),
saurlapju_skerslaukums = 
ifelse(s10 %in% Mezaudzu_tips$saurlapju_koki, g10, 0) +
ifelse(s11 %in% Mezaudzu_tips$saurlapju_koki, g11, 0) +
ifelse(s12 %in% Mezaudzu_tips$saurlapju_koki, g12, 0) +
ifelse(s13 %in% Mezaudzu_tips$saurlapju_koki, g13, 0) +
ifelse(s14 %in% Mezaudzu_tips$saurlapju_koki, g14, 0))
```
3. aprēķinām katra meža tipa proporcijas
```{r, forest proportions}
shpcentrs <- shpcentrs %>% mutate (mezaudze = case_when(kop_skerslaukums == 0 ~ "nav mezs",skujkoku_skerslaukums/kop_skerslaukums >= 0.90 ~ "skujkoku mezs", saurlapju_skerslaukums/kop_skerslaukums >= 0.90 ~ "saurlapju mezs", platlapju_skerslaukums/kop_skerslaukums >= 0.90 ~ "platlapju mezs", TRUE ~ "Jaukts mezs"))
```
4. noskaidrojam meža veidu īpatsvaru pēc nogabalu skaita, izsakam proporciju
```{r, forest proportion by count}
mezaudzes_skaits <- table(shpcentrs$mezaudze)
mezaudzu_proporcija <- mezaudzes_skaits/sum(mezaudzes_skaits)
print(mezaudzu_proporcija)
```
5. noskaidrojam mežaudžu veidu platību īpatsvaru
```{r, forest type area proportion}
meza_platiba <- sum(shpcentrs$expl_mezs)
mezu_tipu_platibas <- aggregate(expl_mezs ~ mezaudze, data=shpcentrs, sum)
mezaudzu_area_proporcija <- mezu_tipu_platibas$expl_mezs/sum(mezu_tipu_platibas$expl_mezs)
mezu_tipu_platibas <- mezu_tipu_platibas %>% mutate ( mezaudzu_skaits = mezaudzes_skaits, mezaudzu_platibas_proporcija = mezaudzu_area_proporcija, mezaudzu_skaita_proporcija = mezaudzu_proporcija)
print(mezu_tipu_platibas)
```
# Izvēlētā pieeja
Mezaudzes tipos ir izvēlētas sadalīt izmantojot *case_when()*, jo tā vienkārši un loģiski ļauj sadalīt datus pēc to vērtībām, kā robežvērtība ir izmantota 90%, kas ir izvēlēta tādēļ, ka pētījumi parāda, ka saproksilofāgo vaboļu daudzveidību būtiski atšķiras atkarībā no mežaudzes daudzveidības, turklāt, daudzām sugām, kurām ir šaura ekoloģiskā niša, ir nepieciešamas monodominantas audzes, kur to sastopamību negatīvi ietekmē jau neliels citu koku sugu piejaukums. Papildus ir izvēlēts apskatīt mežaudžu tipu attiecību centra virsmežniecībā ne tikai pēc skaita, bet arī pēc platības, jo daudzām sugām ir svarīgi, lai piemērotā mežaudze būtu lielās platībās. Kā redzams tabulā pēc skaita visvairāķ ir nogabali, kuros nav 1. stāva - jaunaudzes un izcirtumi, pēc tam ir jauktu mežu nogabali, bet aprēķinot pēc platības, vislielākā meža platība proporcionāli ir skujkoku meža tipa. Kas norāda, ka lai gan nogabalu skaits ir mazāks, tie ir monodominantāki un visdrīzāk nogabalu vidējā platība ir lielāku par citu mežaudžu tipu nogabalu platībām.