---
title: "Uzd03_Rubene"
author: "Betija Rubene"
date: "2025-01-15"
output: rmarkdown::github_document
---

```{r setup, include=FALSE}
knitr::opts_chunk$set(echo = TRUE)
```

## Trešais uzdevums - rastra dati, rasterizēšana un kodējumi

Darbam nepieciešamās pakotnes

```{r, warning = FALSE, message = FALSE}
library(terra)
library(curl)
library(tidyverse)
library(archive)
library(arrow)
library(sfarrow)
library(sf)
library(httr)
library(ows4R)
library(terra)
library(fasterize)
library(microbenchmark)
```

Vispirms jālejuplādē abas mapes ar references slāņiem 

```{r}
url_vekt <- "https://zenodo.org/api/records/14277114/files-archive"
url_rast <- "https://zenodo.org/api/records/14497070/files-archive"
dest_vekt <- "C:/Users/ruben/Documents/HiQBioDiv_macibas_fork/ref_vektori.zip"
dest_rast <- "C:/Users/ruben/Documents/HiQBioDiv_macibas_fork/ref_rastri.zip"
curl_download(url_vekt, destfile = dest_vekt)
curl_download(url_rast, destfile = dest_rast)
file.exists(dest_vekt) # izdevās
file.exists(dest_rast) # izdevās
```

Atarhivēšana

```{r, message = FALSE}
archive_extract(dest_vekt, dir = "C:/Users/ruben/Documents/HiQBioDiv_macibas_fork/ref_vektori")
archive_extract(dest_rast, dir = "C:/Users/ruben/Documents/HiQBioDiv_macibas_fork/ref_rastri")

rm(url_vekt, url_rast, dest_vekt, dest_rast)
# noņemu lieko
```

# 1) Lauku atbalsta dienesta datu lejupielāde

Nepieciešami tikai dati par teritoriju, kuru aptver otrā uzdevuma Mežu valsts reģistra dati. Sākumā jāsaprot, kādu teritoriju tie aptvēra.

```{r}
centra_mezi <- st_read_parquet("../centra_mezi/centra_mezi_labots.parquet", quiet = TRUE)
teritorija <- st_bbox(centra_mezi) # šajā objektā tagad ir aptvertās teritorijas robežpunkti
```

Vispirms apskatīšu, kas ir pieejams WFS serverī

```{r}
wfs_lad <- "https://karte.lad.gov.lv/arcgis/services/lauki/MapServer/WFSServer"

url <- parse_url(wfs_lad)
url$query <- list(service = "wfs",
                  request = "GetCapabilities"
                  )
request <- build_url(url)
request
```
Ievietojot šo saiti pārlūkprogrammā, iespējams iepazīties ar WFS saturu un iespējām. Bet var arī pieprasīt konkrētu informāciju ar R komandrindām.

Sākumā jāizveido savienojums ar WFS

```{r}
client <- WFSClient$new(wfs_lad, 
                            serviceVersion = "2.0.0")
```

Kādi slāņi ir pieejami?

```{r}
client$getFeatureTypes(pretty = TRUE)
```
Ir tikai viens slānis, kurā pieejami LAD lauku dati ar nosaukumu LAD:Lauki. Tā kā šie dati pieejami WGS-84 koordinātu sistēmā, tad jākonvertē teritoriju ierobežojošās koordinātas (tās ir LKS-92)

```{r}
teritorija <- st_as_sfc(teritorija)
teritorija <- st_transform(teritorija, crs = 4326)
st_bbox(teritorija)
```

Tos iegūstu, papildus definējot, ka vēlos tikai datus, kas ietilpst centra mežus iekļaujošajā taisnsnstūrī.

```{r, warning = FALSE}
#teritorija_wgs <- st_transform(teritorija, crs = 4326)
url$query <- list(service = "WFS",
                  request = "GetFeature",
                  typename = "Lauki",
                  srsName = "EPSG:4326",
                  bbox = "22.42279, 56.24303, 25.57287, 57.40252")
request2 <- build_url(url)
LAD_lauki <- st_read(request2, quiet = TRUE)

# Tālāk arī gribu strādāt ar parquet failu, pārveidoju
dir.create("../LAD_dati") # uztaisu jaunu mapi
st_write_parquet(LAD_lauki, "../LAD_dati/LAD_lauki.parquet")
LAD_lauki <- st_read_parquet("../LAD_dati/LAD_lauki.parquet", quiet = TRUE)

rm(client,teritorija,url,request,request2,wfs_lad)
#noņemu lieko
```

# 2) Vektordatu rasterizācija

Nepieciešams 10 m izšķirtspējā rasterizēt LAD laukus tā, lai Latvijā ietilpstošajā teritorijā vietas, kur ir lauku bloki, kodētas ar "1", vietas, kurās nav lauku bloku, kodētas ar "0", bet vietas ārpus Latvijas ir bez vērtībām

Ielasu references failu 10 m izšķirtspējā

```{r}
ref10m <- rast("../ref_rastri/LV10m_10km.tif")
plot(ref10m) # LV teritorija satur vērtības "1", ārpus LV teritorijas vērtību nav
```

Rasterizēšu LAD laukus. Vispirms jāpārbauda, vai sakrīt koordinātu sistēmas

```{r, }
st_crs(LAD_lauki) # WGS-84
st_crs(ref10m) # LKS-92
```

Nesakrīt - pārveidoju

```{r}
LAD_lauki <- st_transform(LAD_lauki, crs = 3059, quiet = TRUE)
```

Tālāk veicu rasterizāciju. Rasterizēju bez argumenta touches = TRUE, jo šajā gadījumā mums droši vien interesē ar 1 atzīmēt vērtības, kurās ir lauki - gan jau izpratnē, kur lauki aizņem lielāko daļu pikseļa (domāju no ekoloģijas aspekta, ka gan jau nevajag ar 1 atzīmēt pikseļus, kur tam pieskaras tikai maliņa). Bez šī argumenta rasterize funkcija ar vērtību "1" aizpilda tos pikseļus, kuru centroīds ietilpst lauku poligonos, kas (visbiežāk) nozīmē, ka pikseļa lielāko daļu aizņem lauki

Tā kā mēs nestrādājam ar visu Latvijas teritoriju, vispirms apgriežu references slāni, izmantojot LAD lauku faila aptverto teritoriju. Tas arī paātrinās lietu notikšanu. Tad veicu rasterizāciju

```{r, message=FALSE, warning=FALSE}
ref10m_cropped <- crop(ref10m, LAD_lauki)
LAD_lauki_rast <- rasterize(LAD_lauki, ref10m_cropped)
plot(LAD_lauki_rast)
```

Šobrīd ar vērtību "1" atzīmēti pikseļi ar laukiem, viss pārējais ir NA. Jāpanāk, lai pikseļi bez laukiem, kuri ietilpst Latvijas teritorijā, būtu ar vērtību "0"

```{r, message=FALSE, warning=FALSE}
LAD_lauki_10m <- classify(LAD_lauki_rast, cbind(NA, 0)) # nomainu visas NA vērtības uz 0
plot(LAD_lauki_10m)
LAD_lauki_10m[is.na(ref10m_cropped)] <- NA # pārtaisa par NA tās šūnas, kuras references failā ir NA
plot(LAD_lauki_10m)
writeRaster(LAD_lauki_10m, "../LAD_dati/LAD_lauki_10m.tif", overwrite = TRUE) # saglabāju gala failu
LAD_lauki_10m <- rast("../LAD_dati/LAD_lauki_10m.tif")
rm(LAD_lauki_rast) # noņemu lieko
```

# 3) Terra funkciju izmēģināšana - jauns rastrs

No iepriekš sagatavotā rastra jāizveido jauns rastrs ar malas garumu 100m, kā arī informācija par lauka bloku īpatsvaru.

Es neesmu droša, vai līdz galam izpratu funkcijas aggregate un resample, bet izmēģināju divus variantus:

Pirmais - uzreiz ar resample funkciju pielīdzinot references rastram, izmantojot metodi "sum", kas uzreiz aprēķina pikseļu ar laukiem skaitu jaunajā 100 m šūnā. Tā kā 100m šūnā ietilpst 100 10m šūnas, tad šajā gadījumā vērtības norāda uz īpatsvaru

```{r}
ref100m <- rast("../ref_rastri/LV100m_10km.tif") # ielasu references rastru 100 m izšķirtspējā
ref100m_cropped <- crop(ref100m, LAD_lauki)

atrums1 <- microbenchmark(
  LAD_lauki_100m_1 <- resample(LAD_lauki_10m, ref100m_cropped, method = "sum"), times = 3)
plot(LAD_lauki_100m_1) # izskatās pareizi
atrums1
```

Otrais - vispirms ar funkciju aggregate, kura savieno kopā šūnas (arguments fact norāda, cik lielās), aprēķināt lauku šūnu īpatsvaru, un tikai pēc tam ar resample pielīdzināt jauno rastru references slānim (izmantoju metodi "near", kas piemērota kategoriju datiem)

```{r, message=FALSE, warning=FALSE}
atrums2 <- microbenchmark(LAD_lauki_100m_2 <- LAD_lauki_10m %>%
    aggregate(fact = 10, fun = sum) %>%
    resample(ref100m_cropped, method = "near"), times = 3)
atrums2
plot(LAD_lauki_100m_2) # arī izskatās pareizi
```

Otrā pieeja ir daudzreiz ātrāka.

Funkcijai project neredzēju pielietojumu, jo tā domāta koordinātu sistēmu saskaņošanai, bet tas šajā gadījumā nebija aktuāli

```{r}
rm(atrums1, atrums2, LAD_lauki, LAD_lauki_10m, LAD_lauki_100m_1, ref10m, ref10m_cropped, ref100m, ref100m_cropped) # noņemu lieko
```

# 4) Jaunu slāņu sagatavošana

Pirmais - nepieciešams sagatavot slāni ar informāciju par lauka bloku platību.

Šis uzdevums mani mazliet mulsina, jo minēts, ka jāizmanto iepriekš iegūtais rastrs un lauka bloku platības jānoapaļo līdz procentiem. Kā jau iepriekš minēts, pikseļu izmēru dēļ aprēķinātās vērtības ar sum atbilst arī procentiem. Ar terminu "lauka bloku platību" es uztvertu, ka jāaprēķina reālās lauka bloku platības, izmantojot vektordatus, tomēr specifiski norādīts, ka jāizmanto iepriekš sagatavotais rastrs, kā arī šāda platību aprēķināšana izklausās smaga datoram. Ņemot vērā visu iepriekšminēto, kā arī #29 diskusiju repozitorijā, palieku pie jau aprēķinātā rastra - tas atbilst uzdevuma aprakstam, šūnas satur procentuālās vērtības veselos skaitļos, kas aptuveni atbilst lauku platībām, kā arī teritorija ārpus Latvijas ir bez vērtībām. To saglabāju.

```{r}
writeRaster(LAD_lauki_100m_2, "../LAD_dati/LAD_lauki_100m.tif", overwrite = TRUE)
```

Otrais - izveidot slāni, kurš satur bināri kodētas vērtības - Latvijā esošā šūnā ir lauku bloki (vērtība 1) vai to nav (vērtība 0), tāpat kā iepriekš saglabājot šūnas vietām ārpus Latvijas.

Tāpat kā iepriekš, domāju no ekoloģijas puses - ar vērtību "1" varētu būt interesējoši saglabāt tikai pikseļus, kuros būtisku daļu teritorijas sastāda lauku platības, nevis atzīmēt ar vērtību "1" jebkuru pikseli, kurā ir vismaz 1% lauku. Tomēr uzdevuma nosacījumos rakstīts, ka jābūt vērtībai "1", ja pikselis vispār satur lauku blokus (uztveru kā - vismaz 1%). Tā kā norādīts, ka slānis jāsagatavo, izmantojot iepriekš sagatavoto slāni 100 m izšķirtspējā, sākumā saglabāju to objektā ar jaunu nosaukumu un tad šajā objektā visus pikseļus, kuros ir vērtības "1-100" nomainu uz vērtību "1".

```{r}
LAD_lauki_100m_bin <- LAD_lauki_100m_2
LAD_lauki_100m_bin[LAD_lauki_100m_2 > 0 & LAD_lauki_100m_2 <= 100] <- 1 # nomaina vērtības 1-100 uz 1
plot(LAD_lauki_100m_bin) # izskatās pareizi

writeRaster(LAD_lauki_100m_bin, "../LAD_dati/LAD_lauki_100m_bin.tif", overwrite = TRUE)
```

Visbeidzot nepieciešams salīdzināt izveidoto slāņu izmērus.

Kā mainās faila izmērs uz cietā diska, atkarībā no rastra šūnas izmēra?

```{r}
LAD10m <- file.info("../LAD_dati/LAD_lauki_10m.tif")$size / (1024^2)
LAD100m <- file.info("../LAD_dati/LAD_lauki_100m.tif")$size / (1024^2)
print(LAD10m)
print(LAD100m)
```

Ir ievērojama atšķirība starp dažādām izšķirtspējām

Kā mainās faila izmērs uz cietā diska, atkarībā no tajā ietvertās informācijas un tās kodējuma. Kāds kodējums (joslas tips) aizņem vismazāko apjomu uz cietā diska, saglabājot informāciju?

Kodējumu iespējams norādīt, saglabājot failu ar funkciju writeRaster

```{r}
LAD100m_bin <- file.info("../LAD_dati/LAD_lauki_100m_bin.tif")$size / (1024^2)
print(LAD100m_bin)
```
Bināri kodēto un procentuāli izteikto failu izmēriem ir atšķirība, tomēr tā nav īpaši liela.

Izmēģināšu dažādus kodējumus. Šajā gadījumā salīdzināšu INT1S (iespējamās vērtības no -127 līdz 127), INT1U (0 līdz 255), INT2S (-32,767 līdz 32,767), INT2U (0 līdz 65,534) un FLT4S (-3.4e+38 līdz 3.4e+38). Intuitīvi šķiet, ka, palielinoties baitu skaitam, pieaugs aizņemtās vietas daudzums, kā arī daļskaitļi aizņems vairāk vietas

```{r}
writeRaster(LAD_lauki_100m_2, "../LAD_dati/LAD_lauki_100m_INT1S.tif", overwrite = TRUE, 
            datatype = "INT1S")
writeRaster(LAD_lauki_100m_2, "../LAD_dati/LAD_lauki_100m_INT1U.tif", overwrite = TRUE, 
            datatype = "INT1U")
writeRaster(LAD_lauki_100m_2, "../LAD_dati/LAD_lauki_100m_INT2S.tif", overwrite = TRUE, 
            datatype = "INT2S")
writeRaster(LAD_lauki_100m_2, "../LAD_dati/LAD_lauki_100m_INT2U.tif", overwrite = TRUE, 
            datatype = "INT2U")
writeRaster(LAD_lauki_100m_2, "../LAD_dati/LAD_lauki_100m_FLT4S.tif", overwrite = TRUE, 
            datatype = "FLT4S")

INT1S <- file.info("../LAD_dati/LAD_lauki_100m_INT1S.tif")$size / (1024^2)
INT1U <- file.info("../LAD_dati/LAD_lauki_100m_INT1U.tif")$size / (1024^2)
INT2S <- file.info("../LAD_dati/LAD_lauki_100m_INT2S.tif")$size / (1024^2)
INT2U <- file.info("../LAD_dati/LAD_lauki_100m_INT2U.tif")$size / (1024^2)
FLT4S <- file.info("../LAD_dati/LAD_lauki_100m_FLT4S.tif")$size / (1024^2)

print(INT1S) # 0.113534
print(INT1U) # 0.1135235
print(INT2S) # 0.2005644
print(INT2U) # 0.1887722
print(FLT4S) # 0.3876724
```
Tātad vairāk vietas cietajā diskā aizņem faili, kuriem ir lielāks baitu skaits. Vairāk vietas aizņem slānis ar iespēju sagabāt daļskaitļus. Atšķirība starp failiem ar negatīvām/bez negatīvām vērtībām ir, tomēr tā ir maza.

