---
title: "03Uzd_Zuperka"
output: rmarkdown::github_document
---

```{r setup, include=FALSE}
knitr::opts_chunk$set(echo = TRUE)
```
<br> 1) Lejupielādējiet references slāņus no projekta repozitorija (gan vektordatus, gan rastu). Iepazīstieties ar WFS un tā nodrošināšanu R.
```{r lejupielādēju un atarhivēju datus, echo=FALSE}
if (!require("httr")) install.packages("httr")


# Lejupielāde rastra slānim
reference_url_raster <- "https://zenodo.org/api/records/14497070/files-archive"

reference_layer_directory_raster <- "C:/Users/mark7/Documents/MZ_HiQBioDiv_macibas/Uzd03/HiQBioDiv_reference_grids_raster.zip"

GET(reference_url_raster, write_disk(reference_layer_directory_raster, overwrite=TRUE))

#Lejupielāde vektordatiem

reference_url_vector <- "https://zenodo.org/api/records/14277114/files-archive"

reference_layer_directory_vector <- "C:/Users/mark7/Documents/MZ_HiQBioDiv_macibas/Uzd03/HiQBioDiv_reference_grids_vector.zip"

GET(reference_url_vector, write_disk(reference_layer_directory_vector, overwrite = TRUE))
```

```{r atarhivēšana, echo=FALSE}

reference_zip_raster <- "C:/Users/mark7/Documents/MZ_HiQBioDiv_macibas/Uzd03/HiQBioDiv_reference_grids_raster.zip"
reference_zip_vector <- "C:/Users/mark7/Documents/MZ_HiQBioDiv_macibas/Uzd03/HiQBioDiv_reference_grids_vector.zip"

if (!require("archive")) install.packages("archive")

ref_layer_extrdir_raster <- "C:/Users/mark7/Documents/MZ_HiQBioDiv_macibas/Uzd03/HiQBioDiv_raster_reference_grids"
ref_layer_extrdir_vector <- "C:/Users/mark7/Documents/MZ_HiQBioDiv_macibas/Uzd03/HiQBioDiv_vector_reference_grids"

if (!dir.exists(ref_layer_extrdir_raster)) dir.create(ref_layer_extrdir_raster, recursive = TRUE)
if (!dir.exists(ref_layer_extrdir_vector)) dir.create(ref_layer_extrdir_vector, recursive = TRUE)

archive_extract(reference_zip_raster, ref_layer_extrdir_raster)
archive_extract(reference_zip_vector, ref_layer_extrdir_vector )
```
<br> 2) Lejupielādējiet Lauku atbalsta dienesta datus par teritoriju, kuru aptver otrā uzdevuma Mežu valsts reģistra dati
```{r WFS servera iestatīšana un datu lejupielāde, echo=FALSE}

if (!require("ows4R")) install.packages("ows4R")
if (!require("arrow")) install.packages("arrow")
if (!require("sfarrow")) install.packages("sfarrow")
if (!require("sf")) install.packages("sf")
if (!require("ggplot2")) install.packages("ggplot2")
if (!require("httr")) install.packages("httr")


#Definēju URL
LAD_url <- "https://karte.lad.gov.lv/arcgis/services/lauki/MapServer/WFSServer"
LAD_WFS <- WFSClient$new(LAD_url, serviceVersion = "2.0.0")

#Apskatos kādi slāņi ir pieejami un uzreiz saglabāju nosaukumu
LAD_layer_name <- LAD_WFS$getFeatureTypes(pretty = TRUE)$name[1]

#Ielasu parquet no otrā uzdevuma
MVR_data <- "C:/Users/mark7/Documents/MZ_HiQBioDiv_macibas/Uzd02/Centrs_combined.parquet"
MVR_parquet <- read_parquet(MVR_data)

#Atkaln negrib lasīties iekšā uzreiz ar st_as_sf, bet nākamajā daļā ielasās kā vajag

geometry_raw <- lapply(MVR_parquet$geometry, as.raw)
MVR_parquet$geometry_sfc <- st_as_sfc(geometry_raw, wkt = FALSE)
MVR_sf <- st_as_sf(MVR_parquet, crs = 3059)

#Izvelku meža sf slāņa koordinātu rāmi
MVR_bbox <- st_bbox(MVR_sf)
MVR_bbox_cords <- paste(MVR_bbox["xmin"], MVR_bbox["ymin"], MVR_bbox["xmax"], MVR_bbox["ymax"], sep = ",")

#Lejupielādēju un ielasu interesējošo teritoriju
LAD_WFS <- parse_url(LAD_url)
LAD_WFS$query <- list(
  service = "WFS",
  request = "GetFeature",
  bbox = MVR_bbox_cords,
  srsName = "EPSG:3059",
  typename = LAD_layer_name)

request_url <- build_url(LAD_WFS)

LAD_data <- st_read(request_url)

#Saglabāju datus parquet formātā

LAD_data_directory <- "C:/Users/mark7/Documents/MZ_HiQBioDiv_macibas/Uzd03/LAD_data"

if (!dir.exists(LAD_data_directory)) dir.create(LAD_data_directory, recursive = TRUE)

LAD_data_save <- file.path(LAD_data_directory, "LAD_data.parquet")

st_write_parquet(LAD_data, LAD_data_save)

#Pārbaudu vai viss kārtībā un vai sakrīt
ggplot() +
  geom_sf(data = MVR_sf, color = "yellow") +
  geom_sf(data = LAD_data, color = "black")

#Tālāk vajag tikai LAD_data.parquet slāni, tāpēc iztīru atmiņu lai lieki neaizņem vietu
rm(list = ls())
gc()
```
<br> Nākamais punkts sagāja biš netur jo domāju ka jādabū Latvijas robežu šeips no interneta. Atstāju nākotnei kā info avotu bet uzlieku eval=FALSE lai neizpilda
```{r pārbaudu robežas brīvpieejas datos, echo=FALSE, eval=FALSE}
if (!require("sf")) install.packages("sf")
if (!require("geodata")) install.packages("geodata")
if (!require("ggplot2")) install.packages("ggplot2")

#Ielasu vajadzīgo failu
LAD_dir <- "C:/Users/mark7/Documents/MZ_HiQBioDiv_macibas/Uzd03/LAD_data/LAD_data.parquet"
LAD_data <- read_parquet(LAD_dir)

LAD_sf <- st_as_sf(LAD_data)

#Drošībai pārbaudu vai visas ģeometrijas ir ok un pārtaisu lai būtu ja kāda ir
st_is_valid(LAD_sf)
st_make_valid(LAD_sf)

#Iegūstu robežu failu

Latvia_borders_directory <- "C:/Users/mark7/Documents/MZ_HiQBioDiv_macibas/Uzd03/Latvia_borders"

if (!dir.exists(Latvia_borders_directory)) dir.create(Latvia_borders_directory, recursive = TRUE)

gadm(country = "Latvia", level=0, path=Latvia_borders_directory)

Latvia_borders_RDS <- readRDS("C:/Users/mark7/Documents/MZ_HiQBioDiv_macibas/Uzd03/Latvia_borders/gadm/gadm41_LVA_0_pk.rds")

Latvia_borders_sf <- st_as_sf(Latvia_borders_RDS)

Latvia_borders_3059 <- st_transform(Latvia_borders_sf, 3059)
st_transform(LAD_sf, 3059)

st_make_valid(Latvia_borders_sf)

LAD_bbox <- st_bbox(LAD_sf)

ggplot() +
  geom_sf(data = Latvia_borders_3059) +
  geom_sf(data = LAD_sf, color = "yellow") +
  coord_sf(xlim = c(LAD_bbox["xmin"], LAD_bbox["xmax"]),
           ylim = c(LAD_bbox["ymin"], LAD_bbox["ymax"]))
```
<br> 2) Atbilstoši referencei (10m izšķirtspējā), rasterizējiet iepriekšējā punktā lejupielādētos vektordatus, sagatavojot GeoTIFF slāni ar informāciju par vietām, kurās ir lauku bloki (kodētas ar 1) vai tās atrodas Latvijā, bet tajās nav lauku bloki vai par tiem nav informācijas (kodētas ar 0). Vietām ārpus Latvijas saglabājiet šūnas bez vērtībām.
```{r rasterizēšana, echo=FALSE}
if (!require("arrow")) install.packages("arrow")
if (!require("sf")) install.packages("sf")
if (!require("fasterize")) install.packages("fasterize")
if (!require("raster")) install.packages("raster")

#Ielasu vajadzīgo failu
LAD_dir <- "C:/Users/mark7/Documents/MZ_HiQBioDiv_macibas/Uzd03/LAD_data/LAD_data.parquet"

LAD_sf <- st_as_sf(read_parquet(LAD_dir))

#Drošībai pārbaudu vai visas ģeometrijas ir ok un pārtaisu lai būtu ja kāda ir
st_is_valid(LAD_sf)
st_make_valid(LAD_sf)

#Ielasu references rastru
Latvia_ref_raster <- raster("C:/Users/mark7/Documents/MZ_HiQBioDiv_macibas/Uzd03/HiQBioDiv_raster_reference_grids/LV10m_10km.tif")

ext <- raster::extent(st_bbox(LAD_sf))

#Apgriežu ievades rastru
Latvia_ref_raster_crop <- crop(Latvia_ref_raster, ext)

#Nodrošinu ka CRS sakrīt abiem
st_crs(LAD_sf) <- 3059
crs(Latvia_ref_raster_crop) <- CRS("epsg:3059")

#Rasterizēju sf failu
LAD_raster <- fasterize(LAD_sf, Latvia_ref_raster_crop, background = NA) 

#Pārtaisu izgriezto rastru tā lai vērtības būtu 0
Latvia_ref_raster_crop[!is.na(Latvia_ref_raster_crop)] <- 0

#Apvienoju ar sākotnējo rastru 
LAD_raster_merge <- merge(LAD_raster, Latvia_ref_raster_crop, fun = "max")

#Saglabāju ar integer vērtībām
writeRaster(LAD_raster_merge, "C:/Users/mark7/Documents/MZ_HiQBioDiv_macibas/Uzd03/LAD_raster.tif", format = "GTiff", datatype = "INT1U", overwrite = TRUE)

#Paskatos attēlu un pārliecinos par rezultātiem - izmantoju rasterVis optimālāka attēla izveidei (ggplot vajadzētu pārveidot par data frame, kas aizņem milzīgu apjomu atmiņas un laika, bet raster::plot neparāda kur ir vērtības un kur nav)
if (!require("rasterVis")) install.packages("rasterVis")

levelplot(LAD_raster_merge) #Redzu ka iedalījums ir ok. 

#Atkal iztīru no nevajadzīgām lietam
rm(list = ls())
gc()
```
<br> 3.  Izmēģiniet {terra} funkcijas `resample()`, `aggregate()` un
    `project()`, lai no iepirkšējā punktā sagatavotā rastra izveidotu
    jaunu:
<br> - ar 100m pikseļa malas garumu un atbilstību references slānim;
```{r terra funkciju pārbaude ja aggregate fun ir max, echo=FALSE}
if (!require("raster")) install.packages("raster")
if (!require("terra")) install.packages("terra")

rast_path <- "C:/Users/mark7/Documents/MZ_HiQBioDiv_macibas/Uzd03/LAD_raster.tif"
LAD_raster_10m <- rast(rast_path)

#Agregēju, izmantoju "max" parametru.
LAD_raster_100m <- aggregate(LAD_raster_10m, fact=10, cores = 13, fun = "max")

#Saglabāju ar integer vērtībām
writeRaster(LAD_raster_100m, "C:/Users/mark7/Documents/MZ_HiQBioDiv_macibas/Uzd03/LAD_raster_100m_sum.tif", datatype = "INT1U", overwrite = TRUE)


LAD_raster_100m_resample <- resample(LAD_raster_100m, LAD_raster_10m, method = "cubic")

#1) Nezinu vai pareizi sapratu otro uzdevumu, bet izmantoju freq lai paskatītos lauka bloka īpatsvaru atšķirības abiem slāņiem. Sākumā aprēķinu tikai aggregate slānim.

LAD_10m_freq <- freq(LAD_raster_10m)
LAD_100m_freq <- freq(LAD_raster_100m)

sum10m <- sum(LAD_10m_freq[, 3])
sum100m <- sum(LAD_100m_freq[, 3])

prop10m <- LAD_10m_freq[2, 3] / sum10m * 100
prop100m <- LAD_100m_freq[2, 3] / sum100m * 100

cat("10 metru izšķirtspējā aggregate slānim lauku bloku īpatsvars ir", round(prop10m, 1), "%\n", "bet 100 metru izšķirtspējā - ", round(prop100m, 1), "%.\n")

#2) Paskatos vai resample ir kaut ko izmainījis
rLAD_100m_freq <- freq(LAD_raster_100m_resample)

rsum100m <- sum(rLAD_100m_freq[, 3])

rprop100m <- rLAD_100m_freq[2, 3] / rsum100m * 100

cat("100 metru izšķirtspējā tikai aggregate slānim lauku bloku īpatsvars ir", round(prop100m, 3), "%\n", "bet resample slānim - ", round(rprop100m, 3), "%.\n")

#Rezultāts nav daudz pamainījies. Nerakstīšu ātruma pārbaudes skriptu, bet aggregate izpildās daudz ātrāk nekā resample. 

#Atkal iztīru no nevajadzīgām lietam
rm(list = ls())
gc()
```

```{r terra funkciju pārbaude ja aggregate fun ir sum, echo=FALSE}
if (!require("raster")) install.packages("raster")
if (!require("terra")) install.packages("terra")

rast_path <- "C:/Users/mark7/Documents/MZ_HiQBioDiv_macibas/Uzd03/LAD_raster.tif"
LAD_raster_10m <- rast(rast_path)

#Agregēju, izmantoju sum parametru
LAD_raster_100m <- aggregate(LAD_raster_10m, fact=10, cores = 13, fun = sum)

#Saglabāju ar integer vērtībām
writeRaster(LAD_raster_100m, "C:/Users/mark7/Documents/MZ_HiQBioDiv_macibas/Uzd03/LAD_raster_100m_sum.tif", datatype = "INT1U", overwrite = TRUE)

#Attēls
if (!require("rasterVis")) install.packages("rasterVis")

levelplot(LAD_raster_100m)

#Ar sum sanāk ka katrā 100m šūnā ir saskaitīts cik lauku bloku 10 metrīgās šūnas (ar vērtību 1) ir tajā iekšā. 

#Atkal iztīru no nevajadzīgām lietam
rm(list = ls())
gc()
```
<br> 4.  Izmantojot iepriekšējā punktā radīto 100m šūnas izmēra slāni,
    sagatavojiet divus jaunus.
<br> Sanāk šis jau ir izpildīts - vesela skaitļu fails ir ar aggregate fun=max iegūts slānis, un binārs kodējums saglabājas izmantojot fun=max parametru. Salīdzinu aizņemtās vietas. 
```{r aizņemtās vietas pārbaude, echo=FALSE}

LAD_raster_10m <- "C:/Users/mark7/Documents/MZ_HiQBioDiv_macibas/Uzd03/LAD_raster.tif"

LAD_raster_100m_proc <-  "C:/Users/mark7/Documents/MZ_HiQBioDiv_macibas/Uzd03/LAD_raster_100m_max.tif"

LAD_raster_100m_bin <- "C:/Users/mark7/Documents/MZ_HiQBioDiv_macibas/Uzd03/LAD_raster_100m_sum.tif"


file_info_10m <- file.info(LAD_raster_10m)
file_info_100m_proc <- file.info(LAD_raster_100m_proc)
file_info_100m_bin <- file.info(LAD_raster_100m_bin)

file_size_10m <- file_info_10m$size / 1024
file_size_100m_proc <- file_info_100m_proc$size / 1024
file_size_100m_bin <- file_info_100m_bin$size / 1024

cat("10m izšķirtspējas slānis ar bināro kodējumu ir", round(file_size_10m, 2), "KB liels \n")
cat("100m izšķirtspējas slānis ar procentuālo kodējumu ir", round(file_size_100m_proc, 2), "KB liels \n")
cat("100m izšķirtspējas slānis ar bināro kodējumu ir", round(file_size_100m_bin, 2), "KB liels \n")
```
    





