---
title: "Uzd03_Ozols"
author: "Janis Ozols"
date: "2025-01-09"
output: rmarkdown::github_document
---
```{r setup, include=FALSE}
knitr::opts_chunk$set(echo = TRUE)
setwd("C:\\Users\\Ozols\\Documents\\HiQBioDiv_macibas\\Uzd03")
getwd()
```
Pirms uzdevumu veikšanas sagatavojam nepieciešamās pakotnes, atveram ar *library()*, ja nepieciešams instalējam ar *install.packages()*
```{r, packages, warning=FALSE,message=FALSE}
library(sf)
library(sfarrow)
library(concaveman)
library(ows4R)
library(httr)
library(tidyverse)
library(raster)
library(terra)
library(fasterize)
```
#1. Lejupielādējiet Lauku atbalsta dienesta datus par teritoriju, kuru aptver otrā uzdevuma Mežu valsts reģistra dati, no WFS, izmantojot šo saiti (https://karte.lad.gov.lv/arcgis/services/lauki/MapServer/WFSServer).
1. sadalīsim uzdevumu soļos: 1) jāsagatavo otrā uzdevuma mežu valsts reģistra dati
2) Izveidosim taisnleņķa četrstūri ap otrā uzdevuma datiem un pārmainīsim koordinātes uz wgs 84 3) lejuplādēsim datus no lauku atbalsta dienesta

1) 2. uzdevumā mums ir sagatavoti meža reģistra apvienoti dati, kuros ģeometrijas ir salabotas un nav iztrūkstošo vērtību, kuru nosaucām par *shpcentrs*, pārveidojam šos datus par vienu ģeometriju un izveidojam no iegūtajām koordinātēm daudzstūri, apskatamies iegūto rezultātu
```{r, teritorija}
shpcentrs <- st_read("C:\\Users\\Ozols\\Documents\\HiQBioDiv_macibas\\Uzd02\\shpcentrs.shp")
teritorija <- st_union(shpcentrs)
teritorija_robeza <- concaveman(st_coordinates(teritorija))
teritorija_poligons <- st_polygon(list(teritorija_robeza[, 1:2]))
teritorija_poligons <- st_sfc(teritorija_poligons)
```
Apskatamies iegūto teritoriju
```{r, attelo}
plot(st_geometry(teritorija_poligons), main = "poligons")
```
2) Izveidojam ap iegūto teritoriju taisnleņķa četrstūri un pārveidojam koordinātes uz wgs 84 un pārliecinamies, ka objekts *cetrsturis* un objekts *teritorija poligons* ir wgs 84 koordinātu sistēmā
```{r, cetrsturis}
st_crs(teritorija_poligons) <- st_crs(shpcentrs)
cetrsturis <- st_bbox(teritorija_poligons)
cetrsturis <- st_transform(cetrsturis,crs = 4326)
teritorija_poligons
cetrsturis
```
3) lejupielādējam datus no lauku atbalsta dienesta (LAD), apskatamies datus un pārveidojam datus lks92 koordināšu sistēmā, pārbaudam, ka dati ir lks92
```{r, wfs}
wfs_lad <- "https://karte.lad.gov.lv/arcgis/services/lauki/MapServer/WFSServer"
client <- WFSClient$new(wfs_lad, serviceVersion = "2.0.0")
client$getFeatureTypes(pretty = TRUE)
url <- parse_url(wfs_lad)
url$query <- list(service = "WFS",
                  request = "GetFeature",
                  typename = "Lauki",
                  srsName = "EPSG:4326",
                  bbox = paste(cetrsturis, collapse = ",")
                  )
request <- build_url(url)
dati <- read_sf(request)
dati <- st_transform(dati, crs = 3059 )
dati
ggplot(dati) +geom_sf()
centrs <- st_intersection(dati, teritorija_poligons)
plot(centrs["gml_id"])
centrs
```
Novelkot datus no wfs servera, ieguva datus ar 3000 rindām, pēc intersection ar centrālo virsmežniecības robežu, konkrētajā teritorijā ietilpst 2349 lauki
#2. Atbilstoši referencei (10m izšķirtspējā), rasterizējiet iepriekšējā punktā lejupielādētos vektordatus, sagatavojot GeoTIFF slāni ar informāciju par vietām, kurās ir lauku bloki (kodētas ar 1) vai tās atrodas Latvijā, bet tajās nav lauku bloki vai par tiem nav informācijas (kodētas ar 0). Vietām ārpus Latvijas saglabājiet šūnas bez vērtībām.
Sadalīsim uzdevumu soļos: 1) sagatavot references failu 2) rasterizēt lejupielādētos vektorfailus 3)sagatavot geotiff slāni ar informāciju: vietas ar lauku blokiem = 1; atrodas Latvijā, bet nav lauku bloki vai nav informācijas = 0;vietas ārpus Latvijas = NULL
1) Ielasam references rastru
```{r, 10m rastrs}
LV10m_10km <- raster("LV10m_10km.tif")
```
2) rasterizējam lejupielādētos vektorfailus
```{r, fasterize}
Centrs_10m <- fasterize(centrs, LV10m_10km, background = 0)
Centrs_10m <- mask(Centrs_10m, LV10m_10km)
```
3) apskatam rasterizētos vektorfailu datus, saglabājam Geotiff formātā
```{r, geotiff}
Centrs_10m
plot(Centrs_10m)
writeRaster(Centrs_10m,"C:\\Users\\Ozols\\Documents\\HiQBioDiv_macibas\\Uzd03\\Centrs_10m.tif", format = "GTiff", overwrite = TRUE)
```
#3. Izmēģiniet {terra} funkcijas resample(), aggregate() un project(), lai no iepriekšējā punktā sagatavotā rastra izveidotu jaunu: 1) ar 100m pikseļa malas garumu un atbilstību references slānim; 2)informāciju par platības, kurā ir lauka bloki, īpatsvaru.
1)Resample funkcija - pielīdzina rastrus vienam kvadrātu tīklam, aggregate - apvieno mazāka rastra tīklu lielākā, sapludinot kopā tīkla šūnas, project - izmaina references koordinātu sistēmu
Aggregate izmantojam funkciju sum, lai iegūtu skaitu ar 10m šūnām, kurās ir lauka bloki un fact = 10, lai iegūtu režģi 100x100m
```{r,terra}
centrs_100m_agregate <- aggregate(Centrs_10m, fact=10, fun=sum)
centrs_100m_agregate
plot(centrs_100m_agregate)
```
Izmēģinam funckiju resample, Centrs_10m pielāgojot references rastram, kā metodi izmantojam sum, lai saskaitītu šūnas, kurās ir lauki
```{r, resample}
LV100m_10km <- raster("LV100m_10km.tif")
centrs_100m_resample <- resample(Centrs_10m,LV100m_10km, methode = "sum")
centrs_100m_resample
plot(centrs_100m_resample)
```
Īsti nesaprotu kā ar funkciju project() var nomainīt šūnu izmēru, koordinātu sistēmu skaidrs.
Ātrāk strādāja funckija aggregate, bet ar funkciju resample uzreiz izdevās iegūt lauku platības īpatsvaru pieņemot, ka 10m šūnās lauki aizņēma visu šūnu teritoriju, tāpēc ar šo metodi katras 100m šūnas lauka platības īpatsvaru nebija jāpārrēķina.
2)informāciju par platības, kurā ir lauka bloki, īpatsvaru - pieņemot, ka lauka bloks aizņēma visu 10m šūnu, izmantojot *resample* un kā metodi norādot - sum, uzreiz iegūšt īpatsvaru, cik no 100 10m šūnām satur lauka blokus
Arī pārvērst procentos nav nepieciešams, jo 100x100m šūna sastāv no 100 10m šūnām, kas nozīmē, ka ar aggregate funkciju sum, saskaitot 10m šūnas ar lauku blokiem uzreiz jau iegūst platības īpatsvaru, respektīvi, ja 100 metru šūnā ir uzskaitītas 20 10m šūnas ar lauka blokiem, tad arī izsakot īpatsvarā ir tie paši 20% no 100m šūnas platības
#4 Izmantojot iepriekšējā punktā radīto 100m šūnas izmēra slāni, sagatavojiet divus jaunus, tā, lai:
1. slānis satur informāciju par lauka bloku platību noapaļotu līdz procentam un izteiktu kā veselu skaitli, tāpat kā iepriekš saglabājot šūnas vietām ārpus Latvijas;
```{r, proc}
raster_100m_proc <- writeRaster(centrs_100m_agregate,"C:\\Users\\Ozols\\Documents\\HiQBioDiv_macibas\\Uzd03\\raster_100m_proc.tif",overwrite = TRUE)
```

2. slānis satur bināri kodētas vērtības: Latvijā esošā šūnā ir lauku bloki (vērtība 1) vai to nav (vērtība 0), tāpat kā iepriekš saglabājot šūnas vietām ārpus Latvijas.
```{r, binarais}
centrs_100m_bin <- aggregate(Centrs_10m, fact=10, fun=max)
raster_100m_bin <- writeRaster(centrs_100m_bin,"C:\\Users\\Ozols\\Documents\\HiQBioDiv_macibas\\Uzd03\\raster_100m_bin.tif",overwrite = TRUE)
```
Salīdziniet izveidotos slāņus, lai raksturotu:
kā mainās faila izmērs uz cietā diska, atkarībā no rastra šūnas izmēra;
```{r, izmeri}
Rastrs_10m <- file.info("C:\\Users\\Ozols\\Documents\\HiQBioDiv_macibas\\Uzd03\\Centrs_10m.tif")
Rastrs_100m <- file.info("C:\\Users\\Ozols\\Documents\\HiQBioDiv_macibas\\Uzd03\\raster_100m_bin.tif")
Rastrs_10m$size
Rastrs_100m$size
```
Rastrs ar lielākām šūnām aizņem daudz mazāk vieta - 1381572 (100m) : 53235330 (10m)

kā mainās faila izmērs uz cietā diska, atkarībā no tajā ietvertās informācijas un tās kodējuma. Kāds kodējums (joslas tips) aizņem vismazāko apjomu uz cietā diska, saglabājot informāciju?

writeRaster pieņem šādus joslas tipus, iekavās norādītas to min - max vērtības: "INT1S"	(-127	127), "INT1U" (0	255), "INT2U" (0	65,534), "INT2S" (-32,767	32,767), "INT4U" (0	4,294,967,296), "INT4S" (-2,147,483,647	2,147,483,647), "FLT4S" (-3.4e+38	3.4e+38), "FLT8S" (-1.7e+308	1.7e+308) Salīdzināsim 2 vienkāršākos joslas tipus un 1 sarežģītāku, lai pārliecinātos, ka pārejot uz lielākiem joslu tipiem palielinās faila izmērs: "INT1S", "INT1U" un "INT2U"
```{r, joslu tipi}
Rastrs_INT1S <- writeRaster(centrs_100m_agregate,"C:\\Users\\Ozols\\Documents\\HiQBioDiv_macibas\\Uzd03\\rastrs_INT1S.tif", datatype = "INT1S", overwrite = TRUE)
Rastrs_INT1S <-file.info("C:\\Users\\Ozols\\Documents\\HiQBioDiv_macibas\\Uzd03\\rastrs_INT1S.tif")
Rastrs_INT1S$size
Rastrs_INT1U <- writeRaster(centrs_100m_agregate,"C:\\Users\\Ozols\\Documents\\HiQBioDiv_macibas\\Uzd03\\rastrs_INT1U.tif", datatype = "INT1U", overwrite = TRUE)
Rastrs_INT1U <-file.info("C:\\Users\\Ozols\\Documents\\HiQBioDiv_macibas\\Uzd03\\rastrs_INT1U.tif")
Rastrs_INT1U$size
Rastrs_INT2U <- writeRaster(centrs_100m_agregate,"C:\\Users\\Ozols\\Documents\\HiQBioDiv_macibas\\Uzd03\\rastrs_INT2U.tif", datatype = "INT2U", overwrite = TRUE)
Rastrs_INT2U <-file.info("C:\\Users\\Ozols\\Documents\\HiQBioDiv_macibas\\Uzd03\\rastrs_INT2U.tif")
Rastrs_INT2U$size
```
Vismazāko vietu aizņem INT1U (500478), bet tas nepieņem negatīvas vērtības un daļskaitļus, INT1S pieņem negatīvas vērtības, bet nepieņem daļskaitļus un aizņem nedaudz vairāk vietas (500490), pārejot uz lielākiem joslu tipiem kā INT2U, kas jau satur arī daļskaitļus, faila izmērs palielinās (698798), kas norāda, ka lielākiem joslu tipiem faila izmērs būs vēl lielāks 
