---
title: "Uzd06_Ozols"
author: "Janis Ozols"
date: "2025-02-04"
output: rmarkdown::github_document
---

```{r setup, include=FALSE}
knitr::opts_chunk$set(echo = TRUE)
```

Pirms uzdevuma veikšanas kā parasti sagatavojamies darbam ielādējot nepieciešamās pakotnes ar "library()", ja pakotnes ir nepieciešams uzinstalēt izmantojam "install.packages"
```{r,pakotnes,warning=FALSE,message=FALSE}
library(sf)
library(arrow)
library(sfarrow)
library(concaveman)
library(ows4R)
library(httr)
library(tidyverse)
library(raster)
library(terra)
library(fasterize)
library(dplyr)
```
Uzdevuma ietvaros veidojamo rastru pārklājumam un šūnu novietojumam ir jāsakrīt ar projekta Zenodo repozitorijā ievietoto references slāni LV10m_10km.tif. Rasterizēšanas nosacījumam izmantojiet šūnas centru.
1. Rasterizējiet Lauku atbalsta dienestā reģistrētos laukus, izveidojot klasi "100"
(vai izmantojiet trešajā uzdevumā sagatavoto slāni, ja tas ir korekts);
Atkārtosim 3. uzdevuma darbības, lai iegūtu rasterizējamos datus un izveidosim terra rastra objektu ar klasi 100
```{r,1uzdevums}
shpcentrs <- st_read("../Uzd02/shpcentrs.shp")
teritorija <- st_union(shpcentrs)
teritorija_robeza <- concaveman(st_coordinates(teritorija))
teritorija_poligons <- st_polygon(list(teritorija_robeza[, 1:2]))
teritorija_poligons <- st_sfc(teritorija_poligons)
st_crs(teritorija_poligons) <- st_crs(shpcentrs)
cetrsturis <- st_bbox(teritorija_poligons)
cetrsturis <- st_transform(cetrsturis,crs = 4326)
teritorija_poligons
cetrsturis
wfs_lad <- "https://karte.lad.gov.lv/arcgis/services/lauki/MapServer/WFSServer"
client <- WFSClient$new(wfs_lad, serviceVersion = "2.0.0")
client$getFeatureTypes(pretty = TRUE)
url <- parse_url(wfs_lad)
url$query <- list(service = "WFS",
                  request = "GetFeature",
                  typename = "Lauki",
                  srsName = "EPSG:4326",
                  bbox = paste(cetrsturis, collapse = ",")
                  )
request <- build_url(url)
dati <- read_sf(request)
dati <- st_transform(dati, crs = 3059 )
centrs <- st_intersection(dati, teritorija_poligons)
LV10m_10km <- rast("../Uzd03/LV10m_10km.tif")
st_write_parquet(centrs,"centra_lauku_dati.parquet")
centrs <- st_read_parquet("./centra_lauku_dati.parquet")
centrs_kaste <- st_bbox(centrs)
LV10m_10kmcrop <- crop(LV10m_10km, centrs_kaste)
lauki_rastrs <- rasterize(centrs, LV10m_10kmcrop)
lauki_100klase <- subst(lauki_rastrs,1,100)
plot(lauki_100klase)
```
2.Izveidojiet rastra slāņus ar skujkoku (klase “204”), šaurlapju (klase “203”), platlapju (klase “202”) un jauktu koku mežiem (klase “201”) no sevis ierosinātās klasifikācijas otrajā uzdevumā. Papildus ieviešu klasi 1000 - nav mežs.
```{r,2uzdevums}
mezaudze <- st_read_parquet("../Uzd04/mezicentrs.parquet")
mezaudze <- mezaudze %>%
  filter(zkat == 10)
Mezaudzu_tips <- list(skujkoki = c(1, 3), platlapju_koki = c(10, 11, 12, 16, 17, 18, 20, 24), saurlapju_koki =c(4, 6, 8, 9))
mezaudze <- mezaudze %>% mutate (skujkoku_skerslaukums = 
ifelse(s10 %in% Mezaudzu_tips$skujkoki, g10, 0) +
ifelse(s11 %in% Mezaudzu_tips$skujkoki, g11, 0) +
ifelse(s12 %in% Mezaudzu_tips$skujkoki, g12, 0) +
ifelse(s13 %in% Mezaudzu_tips$skujkoki, g13, 0) +
ifelse(s14 %in% Mezaudzu_tips$skujkoki, g14, 0),
platlapju_skerslaukums = 
ifelse(s10 %in% Mezaudzu_tips$platlapju_koki, g10, 0) +
ifelse(s11 %in% Mezaudzu_tips$platlapju_koki, g11, 0) +
ifelse(s12 %in% Mezaudzu_tips$platlapju_koki, g12, 0) +
ifelse(s13 %in% Mezaudzu_tips$platlapju_koki, g13, 0) +
ifelse(s14 %in% Mezaudzu_tips$platlapju_koki, g14, 0),
saurlapju_skerslaukums = 
ifelse(s10 %in% Mezaudzu_tips$saurlapju_koki, g10, 0) +
ifelse(s11 %in% Mezaudzu_tips$saurlapju_koki, g11, 0) +
ifelse(s12 %in% Mezaudzu_tips$saurlapju_koki, g12, 0) +
ifelse(s13 %in% Mezaudzu_tips$saurlapju_koki, g13, 0) +
ifelse(s14 %in% Mezaudzu_tips$saurlapju_koki, g14, 0))
mezaudze <- mezaudze %>% mutate (kop_skerslaukums = g10+g11+g12+g13+g14)
mezaudze <- mezaudze %>% mutate (klase = case_when(                    kop_skerslaukums == 0 ~ 1000,
skujkoku_skerslaukums/kop_skerslaukums >= 0.90 ~ 204, saurlapju_skerslaukums/kop_skerslaukums >= 0.90 ~ 203, platlapju_skerslaukums/kop_skerslaukums >= 0.90 ~ 202,                             TRUE ~ 201))
klase204 <- mezaudze %>%
  filter(klase == 204)
klase203 <- mezaudze %>%
  filter(klase == 203)
klase202 <- mezaudze %>%
  filter(klase == 202)
klase201 <- mezaudze %>%
  filter(klase == 201)
skujkoku_klase <- rasterize(klase204,LV10m_10kmcrop, field = "klase")
saurlapju_klase <- rasterize(klase203,LV10m_10kmcrop, field = "klase")
platlapju_klase <- rasterize(klase202,LV10m_10kmcrop, field = "klase")
jauktu_klase <- rasterize(klase201,LV10m_10kmcrop, field = "klase")
plot(skujkoku_klase)
plot(saurlapju_klase)
plot(platlapju_klase)
plot(jauktu_klase)
```
3. Papildieniet otrā punkta rastrus, izveidojot jaunus slāņus, ar informāciju par mežaudzes vecuma grupu kā klases vērtības otro ciparu. Dalījumam mežaudžu vecuma grupās, izmantojiet vecumgrupas un vecumklases un, aprēķinot galvenās cirtes vecumu, pieņemiet “I un augstāka” bonitāti

Mežaudzes vecumu grupas iedalās:
Jaunaudze = 1, 2 vecuma klase
vidēja vecuma audze = jaunaudze-briestaudze
briestaudze = 1 klase pirms ciršanas-ciršanas vecumam
pieaugusi audze = ciršanas vecums-2klases virs ciršanas
pāraugusi audze = viss, kas vecāks par pieaugušu audzi

Vecuma klases iedalās atkarībā no sugas ātraudzības:
skujkoku un cieto lapkoku audzēm - 20 gadi
mīkstajiem lapu kokiem 10 gadi
ātraudzīgajiem kokiem - vītols, baltalksnis, blīgzna 5 gadi

Ciršanas vecums I un augstākai bonitātei iedalās:
priede, ozols, lapegle > 100 gadiem
Egle, osis, liepa, goba, vīksna un kļava > 80 gadiem;  
Bērzs, melnalksnis > 70 gadiem;  
Apse > 40 gadiem

Izveidosim katrai sugai lauku ar vecumu klasi un ciršanas vecumu, tad izmantojot 1 stāva valdošās sugas vecumu noteiksim, kurā vecuma grupā ir mežaudze
```{r,3uzdevums}
Vecuma_klases <- list(gadi20 = c(1, 3, 10, 11, 16), gadi10  = c(4, 6, 8, 12, 17, 18, 24), gadi5 =c(9, 20, 21))
Cirsanas_vecumi <- list(gadi100 = c(1, 10), gadi80 = c(3,11,12,16,17,18,24), gadi70 =c(4,6), gadi40 = c(8,9,20,21))
mezaudze <- mezaudze %>% mutate (Vecuma_klase = case_when(s10 %in% Vecuma_klases$gadi20 ~ 20, s10 %in% Vecuma_klases$gadi10 ~ 10, s10 %in% Vecuma_klases$gadi5 ~ 5, TRUE ~ NA_real_))
mezaudze <- mezaudze %>% mutate (Cirsanasvecums = case_when(s10 %in% Cirsanas_vecumi$gadi100 ~ 101, s10 %in% Cirsanas_vecumi$gadi80 ~ 81, s10 %in% Cirsanas_vecumi$gadi70 ~ 71, s10 %in% Cirsanas_vecumi$gadi40 ~ 41, TRUE ~ NA_real_))
#tā kā vecuma grupai ir jāatbilst klases otrajam ciparam, nosakam, ka jaunaudzes = 10, vidēja vecuma audzes = 20, briestaudzes = 30, pieaugušas audzes = 40, pāraugušas audzes = 50
mezaudze <- mezaudze %>% mutate (mezaudzes_vecuma_grupa = case_when(a10 <= Vecuma_klase * 2 ~ 10, a10 > Vecuma_klase * 2 & a10 < (Cirsanasvecums - Vecuma_klase) ~ 20, a10 >= (Cirsanasvecums - Vecuma_klase) & a10 < Cirsanasvecums ~ 30, a10 >= Cirsanasvecums & a10 < (Cirsanasvecums + Vecuma_klase*2) ~ 40, a10 >= (Cirsanasvecums + Vecuma_klase*2) ~ 50, TRUE ~ NA_real_))
mezaudze$klasearvecumu <- mezaudze$klase + mezaudze$mezaudzes_vecuma_grupa
klases <- unique(mezaudze$klasearvecumu)
print(klases)
```
Interesanti, ka izveidojas klases ar šķērslaukumu nulle pieaugušās audzēs, kas nozīmē, ka ir mežaudzes ar pirmo stāvu, kurām nav noteikts šķērslaukums. Varētu skatīties, kas tad šajos nogabalos atrodas un kā to izmantot, bet šobrīd nenodarbosimies ar datu bāzes kārtošanu, tā vietā atfiltrēsim tikai nogabalus, kur šķērslaukums ir lielāks par nulli. Papildus apskatīsimies kādas koku sugas mums ir jauktu koku mežā, jo es gribu tikai Latvijas pirmā stāva meža sugas, nevis stādījumu sugas, atfiltrēsim mežaudzes tikai ar koku sugām, kuras ir izmantotas klasifikācijā.
```{r,3uzdevums_labojumi}
kokusugas <- unique(klase201$s10)
print(kokusugas)
mezaudze <- mezaudze %>%
  filter(kop_skerslaukums > 0)
mezaudze <- mezaudze %>% filter (s10 == 1 | s10 == 3 | s10 == 10 | s10 == 11 | s10 == 12 | s10 == 16 | s10 == 17 | s10 == 18 | s10 == 20 | s10 == 24 | s10 == 4 | s10 == 6 | s10 == 8 | s10 == 9)
kokusugasmezaudze <- unique(mezaudze$s10)
print(kokusugasmezaudze)
Mezaudzu_tips <- list(skujkoki = c(1, 3), platlapju_koki = c(10, 11, 12, 16, 17, 18, 20, 24), saurlapju_koki =c(4, 6, 8, 9))
mezaudze <- mezaudze %>% mutate (skujkoku_skerslaukums = 
ifelse(s10 %in% Mezaudzu_tips$skujkoki, g10, 0) +
ifelse(s11 %in% Mezaudzu_tips$skujkoki, g11, 0) +
ifelse(s12 %in% Mezaudzu_tips$skujkoki, g12, 0) +
ifelse(s13 %in% Mezaudzu_tips$skujkoki, g13, 0) +
ifelse(s14 %in% Mezaudzu_tips$skujkoki, g14, 0),
platlapju_skerslaukums = 
ifelse(s10 %in% Mezaudzu_tips$platlapju_koki, g10, 0) +
ifelse(s11 %in% Mezaudzu_tips$platlapju_koki, g11, 0) +
ifelse(s12 %in% Mezaudzu_tips$platlapju_koki, g12, 0) +
ifelse(s13 %in% Mezaudzu_tips$platlapju_koki, g13, 0) +
ifelse(s14 %in% Mezaudzu_tips$platlapju_koki, g14, 0),
saurlapju_skerslaukums = 
ifelse(s10 %in% Mezaudzu_tips$saurlapju_koki, g10, 0) +
ifelse(s11 %in% Mezaudzu_tips$saurlapju_koki, g11, 0) +
ifelse(s12 %in% Mezaudzu_tips$saurlapju_koki, g12, 0) +
ifelse(s13 %in% Mezaudzu_tips$saurlapju_koki, g13, 0) +
ifelse(s14 %in% Mezaudzu_tips$saurlapju_koki, g14, 0))
mezaudze <- mezaudze %>% mutate (kop_skerslaukums = g10+g11+g12+g13+g14)
mezaudze <- mezaudze %>% mutate (klase = case_when(
skujkoku_skerslaukums/kop_skerslaukums >= 0.90 ~ 204, saurlapju_skerslaukums/kop_skerslaukums >= 0.90 ~ 203, platlapju_skerslaukums/kop_skerslaukums >= 0.90 ~ 202,                             TRUE ~ 201))
klase204 <- mezaudze %>%
  filter(klase == 204)
klase203 <- mezaudze %>%
  filter(klase == 203)
klase202 <- mezaudze %>%
  filter(klase == 202)
klase201 <- mezaudze %>%
  filter(klase == 201)
skujkoku_klase <- rasterize(klase204,LV10m_10kmcrop, field = "klase")
saurlapju_klase <- rasterize(klase203,LV10m_10kmcrop, field = "klase")
platlapju_klase <- rasterize(klase202,LV10m_10kmcrop, field = "klase")
jauktu_klase <- rasterize(klase201,LV10m_10kmcrop, field = "klase")
kokusugasklase201 <- unique(klase201$s10)
print(kokusugasklase201)
plot(skujkoku_klase)
plot(saurlapju_klase)
plot(platlapju_klase)
plot(jauktu_klase)
mezaudze <- mezaudze %>% mutate (Vecuma_klase = case_when(s10 %in% Vecuma_klases$gadi20 ~ 20, s10 %in% Vecuma_klases$gadi10 ~ 10, s10 %in% Vecuma_klases$gadi5 ~ 5))
mezaudze <- mezaudze %>% mutate (Cirsanasvecums = case_when(s10 %in% Cirsanas_vecumi$gadi100 ~ 101, s10 %in% Cirsanas_vecumi$gadi80 ~ 81, s10 %in% Cirsanas_vecumi$gadi70 ~ 71, s10 %in% Cirsanas_vecumi$gadi40 ~ 41))
mezaudze <- mezaudze %>% mutate (mezaudzes_vecuma_grupa = case_when(a10 <= Vecuma_klase * 2 ~ 10, a10 > Vecuma_klase * 2 & a10 < (Cirsanasvecums - Vecuma_klase) ~ 20, a10 >= (Cirsanasvecums - Vecuma_klase) & a10 < Cirsanasvecums ~ 30, a10 >= Cirsanasvecums & a10 < (Cirsanasvecums + Vecuma_klase*2) ~ 40, a10 >= (Cirsanasvecums + Vecuma_klase*2) ~ 50))
mezaudze$klasearvecumu <- mezaudze$klase + mezaudze$mezaudzes_vecuma_grupa
klases <- unique(mezaudze$klasearvecumu)
print(klases)
```
```{r,3uzdturpinajums}
mezaudzes_rastri <- list()
for(klas in klases){
Mezaudzesklase <- mezaudze %>%  
  filter(klasearvecumu == klas)
mezaudzes_rastri[[as.character(klas)]] <- rasterize(Mezaudzesklase,LV10m_10kmcrop, field = "klasearvecumu")
}
for (n in names(mezaudzes_rastri)) {
  writeRaster(mezaudzes_rastri[[n]], filename = paste0(n, ".tif"), overwrite = TRUE)
}
r244 <- rast("244.tif")
plot(r244)
```

4. Savienojiet pirmajā un trešajā punktos izveidotos slāņus, tā, lai mazāka skaitliskā vērtība nozīmē augstāku prioritāti/svaru/dominanci rastra šūnas vērtības piešķiršanai 
```{r,4uzdevums}
?merge #merge savieno rastrus pēc secības 
mezaudzes_rastri_seciba <- mezaudzes_rastri[order(names(mezaudzes_rastri))]
print(mezaudzes_rastri_seciba)
print(lauki_100klase)
#meginaju ar rastru listu apvienot, met ārā kļūdu, kad izmēģināju apvienot atsevišķus rastrus viss izdodas
r211 <- rast("211.tif")
r212 <- rast("212.tif")
r213 <- rast("213.tif")
r214 <- rast("214.tif")
r221 <- rast("221.tif")
r222 <- rast("222.tif")
r223 <- rast("223.tif")
r224 <- rast("224.tif")
r231 <- rast("231.tif")
r232 <- rast("232.tif")
r233 <- rast("233.tif")
r234 <- rast("234.tif")
r241 <- rast("241.tif")
r242 <- rast("242.tif")
r243 <- rast("243.tif")
r244 <- rast("244.tif")
r251 <- rast("251.tif")
r252 <- rast("252.tif")
r253 <- rast("253.tif")
r254 <- rast("254.tif")
apvienoti_rastri <- merge(lauki_100klase,r211,r212,r213,r214,r221,r222,r223,r224,r231,r232,r233,r234,r241,r242,r243,r244,r251,r252,r253,r254)
plot(apvienoti_rastri)
```
5. Cik šūnās ir gan mežaudžu, gan lauku informācija?
Apvienosim mežaudžu rastrus vienā meža rastrā
```{r, 5uzdevums}
meza_rastrs <- merge(r211,r212,r213,r214,r221,r222,r223,r224,r231,r232,r233,r234,r241,r242,r243,r244,r251,r252,r253,r254)
parklajas <- ifel(!is.na(lauki_100klase) & !is.na(meza_rastrs), 1, NA)
sunu_skaits <- freq(parklajas)
str(sunu_skaits) 
```
1399 šūnās ir gan mežaudžu, gan lauku informācija

6. Cik šūnas atrodas Latvijas sauszemes teritorijā, bet nav raksturotas šī uzdevuma iepriekšējos punktos?

```{r,6uzdevums}
visa_latvija <- merge(apvienoti_rastri,LV10m_10km)
plot(visa_latvija)
visa_latvija #mazākā vērtība ir viens, tās ir šūnas, kuras ir sauszeme, bet nav definētas iepriekšējos uzdevumos
tuksas_sunas <- global(visa_latvija == 1, "sum", na.rm=TRUE)
print(tuksas_sunas)
```
601844320	šūnas atrodas Latvijas sauszemes teritorijā, bet nav raksturotas šī uzdevuma iepriekšējos punktos